---
lesson: PrePro3
thema: Split-Apply-Combine
execute: 
  echo: true   # set to true to show musterlösung
  output: false
code-fold: true
code-summary: "Musterlösung"
knitr:
  opts_chunk: 
    collapse: true
---

# Prepro 3: Übung

## Aufgabe 1

Gegeben sei ein Datensatz *sensors_combined.csv* mit den Temperaturwerten von drei verschiedenen Sensoren. Importiere ihn als csv in R (als `sensors_combined`). 

Formatiere die `Datetime` Spalte in `POSIXct` um. Verwende dazu die Funktion `as.POSIXct` (lies mit `?strftime()` nochmal nach, wie du das spezifische Format (die "Schablone") festlegen kannst).

```{r}
library("readr")

sensors_combined <- read_delim("datasets/prepro/sensors_combined.csv", ",")

sensors_combined$Datetime <- as.POSIXct(sensors_combined$Datetime, format = "%d%m%Y_%H%M")
```


## Aufgabe 2

Überführe die Tabelle in ein *langes* Format (verwende dazu die Funktion `pivot_longer` aus `tidyr`) und speichere den output als `sensors_long`. 

Tipp: 

- im Argument `cols` kannst du entweder die Spalten auflisten, die "pivotiert" werden sollen. 
- Alternativ kannst du (mit vorangestelltem Minuszeichen, `-`) die Spalte bezeichnen, die *nicht* pivotiert werden soll. 
- In beiden Fällen musst du die Spalten weder mit Anführungs- und Schlusszeichen noch mit dem `$`-Zeichen versehen.


```{r}
library("tidyr")

# Variante 1 (Spalten abwählen)
sensors_long <- pivot_longer(sensors_combined, -Datetime) 

# Variante 2 (Spalten anwählen)
sensors_long <- pivot_longer(sensors_combined, c(sensor1:sensor3))
```


## Aufgabe 3

Gruppiere `sensors_long` nach der neuen Spalte, wo die Sensor-Information enthalten ist (default: `name`) mit `group_by` und berechne den Mittelwert der Temperatur pro Sensor (`summarise`). Hinweis: Beide Funktionen sind Teil des Packages `dplyr`.

Der Output sieht folgendermassen aus: 

```{r}
#| output: true

library("dplyr")

sensors_long |>
  group_by(name) |>
  summarise(temp_mean = mean(value, na.rm = TRUE))
```


## Aufgabe 4

Erstelle für `sensors_long` eine neue *convenience* Variabel `month`, welche den Monat beinhaltet (Tipp: verwende dazu die Funktion `month` aus `lubridate`). Gruppiere nun nach `month` *und* Sensor und berechne den Mittelwert der Temperatur. 

```{r}
library("lubridate")

sensors_long |>
  mutate(month = month(Datetime)) |>
  group_by(month, name) |>
  summarise(temp_mean = mean(value, na.rm = TRUE))
```

## Aufgabe 5

Importiere die Datei *sensor_fail.csv* in `R`.

`sensor_fail.csv` hat eine Variabel `SensorStatus`: `1` bedeutet der Sensor misst, `0` bedeutet der Sensor misst nicht. Fälschlicherweise wurde auch dann der Messwert `Temp = 0` erfasst, wenn `Sensorstatus = 0`. Richtig wäre hier `NA` (not available). Korrigiere den Datensatz entsprechend.


```{r}
sensor_fail <- read_delim("datasets/prepro/sensor_fail.csv")

# mit base-R:
sensor_fail$Temp_correct[sensor_fail$SensorStatus == 0] <- NA
sensor_fail$Temp_correct[sensor_fail$SensorStatus != 0] <- sensor_fail$Temp #Warnmeldung kann ignoriert werden.

# das gleiche mit dplyr:
sensor_fail <- sensor_fail |>
  mutate(Temp_correct = ifelse(SensorStatus == 0, NA, Temp))
```


```{r}
#| echo: false
#| output: true

knitr::kable(sensor_fail)
```


## Aufgabe 6

Warum spielt es eine Rolle, ob `0` oder `NA` erfasst wird? Berechne den Mittelwert der Temperatur / Feuchtigkeit nach der Korrektur. 


```{r}
# Mittelwerte der falschen Sensordaten: 0 fliesst in die Berechnung
# ein und verfälscht den Mittelwert
mean(sensor_fail$Temp)

# Mittelwerte der korrigierten Sensordaten: mit na.rm = TRUE werden
# NA-Werte aus der Berechnung entfernt.
mean(sensor_fail$Temp_correct, na.rm = TRUE)
```

## Aufgabe 7

Lade jetzt nochmal den Datensatz *weather.csv* (Quelle MeteoSchweiz) herunter und importiere ihn als CSV mit den korrekten Spaltentypen (`stn` als `factor`, `time` als `POSIXct`, `tre200h0` als `double`).

```{r}
weather <- read_delim("datasets/prepro/weather.csv")

weather$stn <- as.factor(weather$stn)

weather$time <- as.POSIXct(as.character(weather$time), format = "%Y%m%d%H")
```


## Aufgabe 8

Erstelle nun eine *convenience Variable* für die Kalenderwoche pro Messung (`lubridate::week`). Berechne im Anschluss den Mittelwert der Temperatur pro Kalenderwoche.


```{r}
weather_summary <- weather |>
  mutate(week = week(time)) |>
  group_by(week) |>
  summarise(
    temp_mean = mean(tre200h0, na.rm = TRUE)
  )
```



Visualisiere im Anschluss das Resultat:

```{r}
#| results: asis
#| fig.show: asis

plot(weather_summary$week, weather_summary$temp_mean, type = "l")
```


## Aufgabe 9

In der vorherigen Aufgabe haben wir den Mittelwert der Temperatur pro Kalenderwoche über *alle Jahre* (2000 und 2001) berechnet. Wenn wir die Jahre aber miteinander vergleichen wollen, müssen wir zuerst nach Jahr, dann nach Woche gruppieren und die Daten aggregieren. Versuche dies mit den Wetterdaten und visualisiere den Output anschliessend.


```{r}
weather_summary2 <- weather |>
  mutate(
    year = year(time),
    week = week(time),
    ) |>
  group_by(year, week) |>
  summarise(
    temp_mean = mean(tre200h0, na.rm = TRUE)
  )
```


```{r}
#| label: fig-baseplot-ex7
#| fig.cap: baseplot mag keine long tables und macht aus den beiden Jahren eine kontinuierliche Linie
#| output: true

plot(weather_summary2$week, weather_summary2$temp_mean, type = "l")
```


## Aufgabe 10

Überführe den Output aus der letzten Übung in eine *wide table*. Nun lassen sich die beiden Jahre viel besser miteinander vergleichen.


```{r}
weather_summary2 <- weather_summary2 |>
  pivot_wider(names_from = year, values_from = temp_mean)
```

```{r}
#| output: true

plot(weather_summary2$week, weather_summary2$`2000`, type = "l",col = "blue")
lines(weather_summary2$week, weather_summary2$`2001`, type = "l",col = "red")
```
