---
lesson: PrePro4
thema: Debugging Uebung
execute: 
  output: false
  warning: false
knitr:
  opts_chunk: 
    collapse: true
path:
  to:
    metadata: false # set true to show Musterlösung
---


# Prepro 4: Debugging Übung

Lade die folgenden Libraries:

```{r}
library("readr")
library("lubridate")
library("dplyr")

```


## Aufgabe 1

Führe diesen Code aus und schau dir den Output an:

```{r}
#| eval: false

wetter <- read.csv("datasets/prepro/weather_prepro4.csv")
wetter_prec <- read.csv("datasets/prepro/weather_prepro4_precipitation.csv")
```

Welcher Output sieht falsch aus und warum? Lokalisiere das Problem. Frage danach eine KI deiner Wahl nach **zwei** verschiedene Lösungen.

Gibt die KI dieselben Funktionen aus wie du sie bereits im Unterricht gesehen hast? 

Fixe den Bug mit dem Code deiner Wahl, lasse den Code noch einmal laufen und kontrolliere den Output.

:::{.content-hidden unless-meta="path.to.metadata" collapse="true"}

::: {.callout-tip collapse="true" title="Musterlösung"}

Prompt: Ich möchte ein csv file in RStudio mit read.csv hineinladen, jedoch werden die Spalten nicht erkannt. Kannst du mir zwei Lösungsvorschläge machen?


```{r}
wetter <- read_delim("datasets/prepro/weather_prepro4.csv")
wetter_prec <- read_delim("datasets/prepro/weather_prepro4_precipitation.csv", delim = ";")
```
:::

:::


## Aufgabe 2

Verwende die Datensätze von Aufgabe 1, welche nun richtig eingelesen sein sollten. Führe folgenden Code aus:

```{r}
#| eval: false

wetter |> 
  mutate(jahr = year(time))

```

Erkennst du den Fehler direkt anhand des Wissens, welches du dir in den vorhergehenden Übungen erlernt hast? Kannst du den Fehler lokalisieren? Formuliere ansonsten einen Prompt und lokalisiere so den Bug.


:::{.content-hidden unless-meta="path.to.metadata" collapse="true"}

::: {.callout-tip collapse="true" title="Musterlösung"}

Prompt: 

Ich versuche, in einem Datensatz eine neue Spalte 'jahr' aus der bereits vorhandenen Spalte 'time' (erste Zeile z.B. 2000010100) zu berechnen. Mein Code lautet wetter |> mutate(jahr = year(time)). Es erscheint jedoch die Fehlermeldung:

Warnung: There was 1 warning in `mutate()`.
ℹ In argument: `jahr = year(time)`.
Caused by warning:
! tz(): Don't know how to compute timezone for object of class numeric; returning "UTC".

Wie muss der Code angepasst werden?

Lösung: `year()` aus lubridate erwartet, dass die Eingabe ein Datum/Zeit-Objekt ist. Daher muss die Spalte time zuerst umgewandelt werden.

:::

:::


## Aufgabe 3

Welche Error-Meldung erscheint zuerst beim Ausführen dieses Codes? Versuche sie zu verstehen und frage eine KI deiner Wahl nach Debugging-Strategien.

```{r}
#| eval: false

weather |> 
  mutate(time = as.POSIXct(as.character(time), format = "%Y%m%d", tz = "UTC"),
    jahr = year(time)
    )

```

:::{.content-hidden unless-meta="path.to.metadata" collapse="true"}

::: {.callout-tip collapse="true" title="Musterlösung"}

Zuerst erscheint die Fehlermeldung `Fehler: Objekt 'weather' nicht gefunden`. Die Variable müsste jedoch `wetter` heissen.

:::

:::


Stimmt die Format-Schablone für `as.POSIXct()`? Schau dir den Output an. Frage wenn nötig eine KI um eine passende Schablone.
Gibt dazu ein Wert-Beispiel aus der Spalte `time` mit. Passe den Code an und überprüfe den Output.


:::{.content-hidden unless-meta="path.to.metadata" collapse="true"}

::: {.callout-tip collapse="true" title="Musterlösung"}

Prompt: Ein Wert aus der Spalte time sieht so aus: 2000010100. Kannst du mir die passende Formatschablone für as.POSIXct geben?


```{r}
wetter |> 
  mutate(time = as.POSIXct(as.character(time), format = "%Y%m%d%H", tz = "UTC"),
    jahr = year(time)
    )
```
:::

:::




## Aufgabe 4

Nun sollst du mit untenstehendem die Minimaltemperatur in Grad Celsius und in Grad Fahrenheit pro Jahr berechnen. 
Läuft der Code bei dir durch? Wenn nein, lokalisiere das Problem, indem du den Code teilweise laufen lässt. Frage eine KI, was das Problem sein könnte. 
Tipp: Geb der KI auch den Code aus Aufgabe 3.


```{r}
#| eval: false

wetter_max <- wetter |> 
 group_by(jahr) |> 
  summarise(min_temp = min(tre200h0, na.rm = T)) |> 
  mutate(min_temp_F = 5/9 * min_temp + 32)

```

:::{.content-hidden unless-meta="path.to.metadata" collapse="true"}

::: {.callout-tip collapse="true" title="Musterlösung"}

Prompt: 

Ich habe in meinem R Code hier das Problem: wetter |> group_by(jahr)

Error in `group_by()`:
! Must group by variables found in `.data`.
✖ Column `jahr` is not found.
Run `rlang::last_trace()` to see where the error occurred.

Etwas vorher mache ich das: 

wetter |> 
  mutate(time = as.POSIXct(as.character(time), format = "%Y%m%d%H", tz = "UTC"),
    jahr = year(time)
    )


Lösung: 

Beim Kreieren der Convenience Variable 'jahr' wurde das Ganze nicht als Variable abgespeichert und somit steht die Spalte nicht zur Verfügung.


```{r}
wetter <- wetter |> 
  mutate(time = as.POSIXct(as.character(time), format = "%Y%m%d%H", tz = "UTC"),
    jahr = year(time)
    )
```

:::

:::


Schau dir `wetter_max` genau an und überlege dir, ob die Werte in `min_temp` und `min_temp_F` stimmen können. Frage zur Sicherheit die KI, indem du den
Code in einen Prompt verpackst.


:::{.content-hidden unless-meta="path.to.metadata" collapse="true"}

::: {.callout-tip collapse="true" title="Musterlösung"}

Prompt: 

Ich bin mir nicht sicher, ob dieser Code stimmt:  

wetter |> 
 group_by(jahr) |> 
  summarise(min_temp = min(tre200h0, na.rm = T)) |> 
  mutate(min_temp_F = 5/9 * min_temp + 32)
  
  
Es handelt sich hier um einen gefährlichen Fehler! Die Werte in Grad Fahrenheit scheinen plausibel, jedoch ist die Formel falsch.

```{r}
wetter_max <- wetter |> 
 group_by(jahr) |> 
  summarise(min_temp = min(tre200h0, na.rm = T)) |> 
  mutate(min_temp_F = 9/5 * min_temp + 32)

```


:::

:::


## Aufgabe 5

Die beiden Datensätze `wetter` und `wetter_max` sollen nun verbundenüber einen geeignete Join miteinader 
verbunden werden. Der Code läuft jedoch nicht durch. Löse den folgenden Bug, entweder selbständig oder mit Anwendung von KI. 
Lasse dir, falls nötig, einen Code für die Lösung des Bugs von der KI generieren.

```{r}
#| eval: false

left_join(wetter_max, wetter_prec, by = "jahr")
```


:::{.content-hidden unless-meta="path.to.metadata" collapse="true"}

::: {.callout-tip collapse="true" title="Musterlösung"}

Jeweils anderer Datentyp in den Spalten 'jahr', character bzw. double. 

Lösung: 

In `wetter_prec` muss die Spalte von character in double bzw. integer umgewandelt werden.

```{r}
wetter_prec <- wetter_prec |>
  mutate(jahr = as.integer(gsub("'", "", jahr)))

left_join(wetter_max, wetter_prec, by = "jahr")
```


:::

:::