---
lesson: PrePro4
thema: KI als Tutor
execute:
  echo: true
  output: false
  error: true
  warning: false
knitr:
  opts_chunk:
    collapse: true
path:
  to:
    metadata: false # set true to show Musterlösung
---

# Prepro 4: KI als Tutor


Wir skripten, um aus Daten Erkenntnisse zu gewinnen, und R ist das Werkzeug dafür. Der Prozess, den Code zu entwicklen besteht aus dem lösen vieler kleiner Teilproblemen. Wenn man bei der Lösung eines Teilproblems Hilfe benötigt, gibt es dafür unterschiedliche Ressourcen, KI ist nur eine davon. In dieser Demo und den Übungen wollen wir einige dieser Ressourcen anschauen und vergleichen:

- **R-Hilfe** (`?funktionsname`, Autocomplete-Tooltips): schnell, präzise, direkt im Editor
- **Paketdokumentation / Recherche / Cheatsheets**: gut, wenn man nicht weiss, wonach man suchen soll
- **KI**: hilfreich bei konzeptuellen, komplexen Fragen


## Demo

**Analyse-Ziel:** Die mittlere Temperatur pro Kalenderwoche für beide verfügbaren Jahre berechnen und als Linienplot vergleichen.

### Schritt 1: R-Hilfe

Wir kennen `read_delim` aus Prepro 1. Aber was war nochmal das Argument für das Trennzeichen — hiess es `sep` oder `delim`?

→ `?read_delim` in der R-Konsole ausführen und im Abschnitt *Arguments* nachschauen. Alternativ: `read_delim(` tippen und kurz warten — RStudio zeigt per Autocomplete-Tooltip die verfügbaren Argumente direkt im Editor an.

```{r}
library("readr")

wetter <- read_delim("datasets/prepro/weather.csv", delim = ",")
wetter$stn <- as.factor(wetter$stn)
```

### Schritt 2: KI — Nachschlagen und prüfen

Die Spalte `time` muss als `POSIXct` eingelesen werden. Dafür braucht `as.POSIXct()` eine Formatschablone. Die R-Hilfe `?strptime` listet alle Codes auf — aber als Nachschlagewerk für ein konkretes Format ist sie mühsam. Auch eine Google-Suche führt hier selten direkt ans Ziel. Hier drängt sich die nutzung von KI auf, indem  ein Beispielwert aus der Spalte gezeigt und nach der passenden Schablone gefragt wird

→ Schau dir zuerst an, wie die Werte in `time` aussehen:

```{r}
#| output: true
head(wetter$time)
```

→ Dann einen gezielten Prompt formulieren:

> *«Ein Wert aus meiner Spalte `time` sieht so aus: `2000010100`. Welche Formatschablone brauche ich für `as.POSIXct()` in R?»*

Eine typische Antwort könnte so aussehen:

> *Das entspricht 01.01.2000, 00:00 Uhr.*
> *`%Y` = 4-stellige Jahreszahl, `%m` = Monat, `%d` = Tag, `%H` = Stunde (00–23)*
> *→ Formatschablone: `"%Y%m%d%H"`*

Das klingt überzeugend — aber stimmt es? Hier lohnt es sich, die Antwort kritisch zu prüfen:

- Die Reihenfolge der Felder im Beispielwert (`2000 01 01 00`) stimmt mit `%Y%m%d%H` überein - aber das muss mittels überprüfung der Metadaten kontrolliert werden.
- Die Zeitzone (UTC, aus der Datei `meta.txt`) hat die KI nicht erwähnt — das Argument `tz = "UTC"` muss man selbst ergänzen.
- Die Formatcodes sind es wert, einmal kurz nachzuschlagen und die häufigsten zu notieren.

```{r}
wetter$time <- as.POSIXct(as.character(wetter$time), format = "%Y%m%d%H", tz = "UTC")
```


:::{.callout-important}

## Welche KI verwenden?

Nebst den bekannten KI-Anbieter gibt es sinnvolle, weniger bekannte Alternativen - insbesondere wenn man nicht möchte, dass Anfragen auf US-amerikanischen Servern landen. Ein bekanntes europäisches Beispiel ist **[Le Chat](https://chat.mistral.ai)** von Mistral aus Frankreich (kostenlos, kein Account zwingend nötig).

:::

### Schritt 3: Paketdokumentation

Wir brauchen das Jahr und die Kalenderwoche. `year()` aus `lubridate` kennen wir. Aber für die Kalenderwoche: war das `week()` oder `isoweek()`?

→ In der `lubridate`-Paketdokumentation nachschlagen (z.B. [DuckDuckGO](https://duckduckgo.com/?q=lubridate+week+r) "lubridate week R"). Dort findet man `week()`, `isoweek()` und `epiweek()`. `isoweek()` entspricht der ISO-8601-Norm, auf der [Paketdokumentation](https://lubridate.tidyverse.org/reference/week.html?q=week#references) wird man zum entsprechenden [Wikipedia Artikel](https://en.wikipedia.org/wiki/ISO_week_date) verwiesen.
```{r}
library("lubridate")
library("dplyr")

wetter <- wetter |>
  mutate(
    jahr = year(time),
    kw   = isoweek(time)
  )
```

### Schritt 4: KI — Konzept verstehen

Wir wollen aggregieren: eine Zeile pro Jahr und Kalenderwoche. `dplyr` bietet dafür `mutate()` und `summarise()`. Wann nehme ich welches?

→ KI als Erklärer — mit einem gezielten Prompt:

> Erkläre mir den Unterschied zwischen `mutate()` und `summarise()` in dplyr. In welcher Situation brauche ich welche Funktion?

Nach der Erklärung schreiben wir den Code selbst:

```{r}
wetter_kw <- wetter |>
  group_by(jahr, kw) |>
  summarise(temp_mean = mean(tre200h0, na.rm = TRUE), .groups = "drop")
```

### Schritt 5: KI — Orientierung

Wir wollen die Ergebnisse visualisieren — aber welches Package sollen wir überhaupt nehmen? In R gibt es mehrere Möglichkeiten. Hier eignet sich KI gut als erste Orientierung:

> *«Ich möchte in R zwei Zeitreihen als Linienplot darstellen, farblich nach Gruppe unterschieden. Welche Packages kommen dafür in Frage, und was würdest du empfehlen?»*

Die KI nennt typischerweise `ggplot2`, Base-R-Grafik und evtl. `plotly`. Da wir `ggplot2` bereits aus Prepro 3 kennen, wählen wir das — und stellen direkt eine Anschlussfrage:

> *«Wie erstelle ich mit `ggplot2` einen Linienplot mit zwei Linien, die sich in der Farbe unterscheiden? Die x-Achse ist eine Zahl (Kalenderwoche), die y-Achse ein Messwert, und die Farbe soll eine Gruppierungsvariable kodieren.»*

Den vorgeschlagenen Code lesen wir durch, verstehen ihn — und schreiben ihn dann selbst:

```{r}
#| output: true
library("ggplot2")

ggplot(wetter_kw, aes(x = kw, y = temp_mean, colour = as.factor(jahr))) +
  geom_line() +
  labs(
    x      = "Kalenderwoche",
    y      = "Mittlere Temperatur (°C)",
    colour = "Jahr"
  )
```



## Übung

### Aufgabe 1: R-Hilfe vs. KI

Schlag die Funktion `read_delim()` auf zwei Wegen nach:

1. Führe `?read_delim` in der Konsole aus.
2. Stelle einer KI die Frage: *«Was macht die Funktion `read_delim()` in R, und welche Argumente sind besonders wichtig?»*

Vergleiche die beiden Antworten:

- Was erfährst du aus `?read_delim`, das die KI nicht erwähnt?
- Was erklärt die KI besser als die Dokumentation?
- Für welche Situation würdest du künftig welche Ressource bevorzugen?


### Aufgabe 2: Prompt-Qualität

Stelle einer KI zweimal dieselbe inhaltliche Frage — einmal so, wie jemand ohne R-Kenntnisse fragen würde, einmal mit dem Vokabular aus Prepro 1–3.

**Ohne R-Kenntnisse:**
> *«Wie berechne ich in einer Tabelle den Durchschnitt einer Spalte, aufgeteilt nach Gruppen?»*

**Mit R-Kenntnissen:**
> *«Erkläre mir, wie `group_by()` und `summarise()` in dplyr zusammenarbeiten, um den Mittelwert einer Spalte pro Gruppe zu berechnen.»*

Vergleiche die Antworten: Wie unterscheiden sie sich in Präzision und Nützlichkeit? Was sagt das darüber aus, wozu R-Grundkenntnisse gut sind — auch im Zeitalter von KI?


### Aufgabe 3: Zwei Anbieter vergleichen

Stelle dieselbe Frage bei zwei verschiedenen KI-Tools (z.B. Le Chat und ChatGPT, oder zwei beliebige andere):

> *«Erkläre mir den Unterschied zwischen `left_join` und `inner_join` in R anhand eines kurzen, konkreten Beispiels.»*

Vergleiche die Antworten:

- Unterscheiden sie sich in Stil, Detailgrad oder Verständlichkeit?
- Sind beide korrekt? Gibt es Unterschiede in den Code-Beispielen?
- Welche Antwort findest du für dein Lernen hilfreicher — und warum?


### Aufgabe 4: KI-Antwort verifizieren

Stelle einer KI folgende Frage:

> *«Ein Wert aus meiner Datumsspalte sieht so aus: `15.03.2001 14:00`. Welche Formatschablone brauche ich für `as.POSIXct()` in R?»*

Notiere die Antwort der KI, und überprüfe sie dann:

```{r}
#| output: true
as.POSIXct("15.03.2001 14:00", format = "___")
```

Hat die KI die richtige Schablone geliefert? Lief der Code fehlerfrei durch? Ergibt der Output Sinn?

:::{.content-hidden unless-meta="path.to.metadata"}
::: {.callout-tip collapse="true" title="Musterlösung"}
Die korrekte Schablone ist `"%d.%m.%Y %H:%M"`. Der Output sollte `"2001-03-15 14:00:00"` (mit der Systemzeitzone) ergeben.

```{r}
#| output: true
as.POSIXct("15.03.2001 14:00", format = "%d.%m.%Y %H:%M")
```

Was KIs hier häufig vergessen oder falsch machen: die Reihenfolge von Tag/Monat verwechseln (`%m.%d` statt `%d.%m`), oder — wenn eine Zeitzone relevant wäre — das Argument `tz` nicht erwähnen.
:::
:::


### Aufgabe 5: Energieverbrauch

Ein KI-Query ist kein kostenloser Vorgang — weder finanziell noch energetisch. Laut einer Schätzung der Internationalen Energieagentur (IEA, 2024) verbraucht eine Anfrage an ein grosses Sprachmodell wie ChatGPT rund **10× mehr Energie als eine Google-Suche** — ungefähr 0.003 kWh pro Query. Ein Aufruf von `?read_delim` hingegen ist ein lokaler Dateizugriff: die CPU arbeitet für wenige Millisekunden, der Energieverbrauch liegt bei schätzungsweise **0.000004 kWh** — ein Faktor von etwa 1000.

Schaue dir nochmals die Aufgaben 1–4 an und überlege:

- Bei welchen dieser Aufgaben war der Einsatz von KI aus deiner Sicht gerechtfertigt — also hat die KI etwas geleistet, das `?` oder die Paketdokumentation nicht ebenso gut gekonnt hätte?
- Bei welchen Aufgaben wäre `?` oder eine Suche in der Dokumentation die energieeffizientere und gleichwertige Alternative gewesen?

Es gibt keine Musterlösung — die Antwort hängt davon ab, was du in den Aufgaben erlebt hast.
