---
lesson: PrePro4
thema: Debugging Demo
execute: 
  echo: true
  output: false
  error: true
  warning: false
knitr:
  opts_chunk: 
    collapse: true
---


# Prepro 4: Debugging Übung


```{r}
library("readr")
library("lubridate")
library("dplyr")

```




## Aufgabbe 1

Führe diesen Code aus und schau dir den Output an:

```{r}
wetter <- read.csv("datasets/prepro/weather_prepro4.csv")
wetter_prec <- read.csv("datasets/prepro/weather_prepro4_precipitation.csv")
```

Welcher Output sieht falsch aus und warum? Lokalisiere das Problem. Frage danach eine KI deiner Wahl nach **zwei** verschiedene Lösungen.

:::{.callout-note}
Ich möchte ein csv file in RStudio mit read.csv hineinladen, jedoch werden die Spalten nicht erkannt. Kannst du mir zwei Lösungsvorschläge machen?
:::

Gibt die KI dieselben Funktionen aus wie du sie bereits im Unterricht gesehen hast? 

Fixe den Bug mit dem Code deiner Wahl, lasse den Code noch einmal laufen und kontrolliere den Output


:::{.callout-note}

```{r}
wetter <- read_delim("datasets/prepro/weather_prepro4.csv")
wetter_prec <- read_delim("datasets/prepro/weather_prepro4_precipitation.csv", delim = ";")
```

:::

## Aufgabe 2

Verwende die Datensätze von Aufgabe 1, welche nun richtig eingelesen sein sollten. Führe folgenden Code aus:

```{r}
wetter |> 
  mutate(jahr = year(time))

```

Erkennst du den Fehler direkt anhand des Wissens, welches du dir in den vorhergehenden Übungen erlernt hast? Kannst du den Fehler lokalisieren? Kopiere ansonsten den Code und die Error-Message in einen Prompt.

:::{.callout-note}

Prompt: Ich versuche, in einem Datensatz eine neue Spalte 'jahr' aus der bereits vorhandenen Spalte 'time' (erste Zeile z.B. 2000010100) zu berechnen. Mein Code lautet wetter |> mutate(jahr = year(time)). Es kommt jedoch die Fehlermeldung:

Error in `mutate()`:
ℹ In argument: `monat = month(time)`.
Caused by error in `month.numeric()`:
! Values are not in 1:12
Run `rlang::last_trace()` to see where the error occurred.

Wie muss der Code angepasst werden?

Lösung: month() aus lubridate erwartet, dass die Eingabe ein Datum/Zeit-Objekt ist. Daher muss die Spalte time zuerst umgewandelt werden.

:::


## Aufgabe 3

Wieso erscheint die Error-Meldung "Fehler: Objekt 'weather' nicht gefunden"? 

Stimmt die Format-Schablone für as.POSIXct? Schau dir den Output an. Frage wenn nötig eine KI um eine passende Schablone.
Gibt dazu ein Wert-Beispiel aus der Spalte time. Passe den Code an.

```{r}
weather |> 
  mutate(time = as.POSIXct(as.character(time), format = "%Y%m%d", tz = "UTC"),
    jahr = year(time)
    )

```

:::{.callout-note}
Ein Wert aus der Spalte time sieht so aus: 2000010100. Kannst du mir die passende Formatschablone für as.POSIXct geben?
:::

```{r}
#| echo: false
  
wetter |> 
  mutate(time = as.POSIXct(as.character(time), format = "%Y%m%d%H", tz = "UTC"),
    jahr = year(time)
    )

```
:::

## Aufgabe 4

Läuft dieser Code bei dir durch? Wenn nein, lokalisiere das Problem.

```{r}

wetter_max <- wetter |> 
 group_by(jahr) |> 
  summarise(min_temp = min(tre200h0))
  

```

:::{.callout-note}

Beim Kreieren der Convenience Variable 'jahr' wurde das Ganze nicht als Variable abgespeichert und somit steht die Spalte nicht zur Verfügung.


```{r}

wetter <- wetter |> 
  mutate(time = as.POSIXct(as.character(time), format = "%Y%m%d%H", tz = "UTC"),
    jahr = year(time)
    )

wetter_max <- wetter |> 
 group_by(jahr) |> 
  summarise(min_temp = min(tre200h0, na.rm = T))
```

:::

## Aufgabe 5

Löse den folgenden Bug, entweder selbständig oder mit Anwendung von KI. Lasse dir, falls nötig, einen Code für die Lösung des Bugs von der KI generieren.

```{r}
left_join(wetter_max, wetter_prec, by = "jahr")
```
:::{.callout-note}

Jeweils anderer Datentyp in den Spalten 'jahr'.

```{r}
wetter_prec <- wetter_prec |>
  mutate(jahr = as.integer(gsub("'", "", jahr)))
`
left_join(wetter_max, wetter_prec, by = "jahr")
```

:::
