---
lesson: PrePro1
knitr:
  opts_chunk: 
    collapse: true
---

# Prepro 1: Demo



Diese Demo kann [hier](Prepro1_Demo.R) heruntergeladen werden (Rechtsklick → speichern unter).


### Datentypen

#### Numerics

Unter die Kategorie `numeric` fallen in R zwei Datentypen:

-   `double`: Fliesskommazahl (z.B. 10.3, 7.3)
-   `integer`: Ganzzahl (z.B. 10, 7)

##### Doubles

Folgendermassen wird eine Fliesskommazahl einer Variable zugewiesen:

```{r}
x <- 10.3

x

typeof(x)
```

Statt `<-` kann auch `=` verwendet werden. Dies funktioniert aber nicht in allen Situationen, und ist zudem leicht mit `==` zu verwechseln.

```{r}
y = 7.3
y
```

Ohne explizite Zuweisung nimmt R immer den Datentyp `double` an:

```{r}
z <- 42
typeof(z)
is.integer(z)
is.numeric(z)
is.double(z)
```

#### Ganzzahl / Integer

Erst wenn man eine Zahl explizit als `integer` definiert (mit `as.integer()` oder `L`), wird sie auch als solches abgespeichert.

```{r}
a <- as.integer(z)
is.numeric(a)
is.integer(a)

# Das L steht für Long Integer
c <- 8L
is.integer(c)
```


#### Logische Abfragen

Wird auch als boolesch (Eng. **boolean**) bezeichnet.

```{r}
3 > 6


sonnig <- TRUE
trocken <- FALSE

# ist es sonnig und trocken?
sonnig & trocken
```



#### Zeichenketten

Zeichenketten (Eng. **character**) stellen Text dar

```{r}
s <- as.character(3.14)
s
typeof(s)
```

Zeichenketten verbinden / zusammenfügen (Eng. **concatenate**)

```{r}
fname <- "Andrea"
lname <- "Muster"
paste(fname, lname)

fname2 <- "Simon"
fname == fname2
```

#### Factors

Mit Factors wird in R eine Sammlung von Zeichenketten bezeichnet, die sich wiederholen, z.B. Wochentage (es gibt nur 7 unterschiedliche Werte für "Wochentage").

```{r}
wochentage <- c("Montag", "Dienstag", "Mittwoch")

typeof(wochentage)

wochentage_fac <- as.factor(wochentage)

wochentage
wochentage_fac
```

Wie man oben sieht, unterscheiden sich `character vectors` und `factors` v.a. dadurch, dass letztere über sogenannte `levels` verfügen. Diese `levels` entsprechen den eindeutigen Werten.

:::{.callout-note collapse=true}

## Hinweis (optional)

Bei den `levels` fällt auf, dass die Reihenfolge der Wochentage alphabetisch sortiert ist. Eine Ordnung kann in der Funktion `factor` (nicht `as.factor`) mit dem Argument `ordered = TRUE` festgelegt werden, dabei kann die Reihenfolge der Werte im Argument `levels =` explizit festgelegt werden. In der Praxis ist dies vor allem bei Visualisierungen von Bedeutung.

```{r}
factor(wochentage, levels = c("Montag", "Dienstag", "Mittwoch", "Donnerstag", "Freitag", "Samstag", "Sonntag"), ordered = TRUE)
```

Beachte das `<`-Zeichen zwischen den Levels!


:::

#### Zeit/Datum

Um in R mit Datum/Zeit Datentypen umzugehen, müssen sie als `POSIXct` eingelesen werden. Anders als beispielsweise bei Excel sollten in R Datum und Uhrzeit immer **zusammen** gespeichert werden (in *einem* Objekt oder *einem* Vektor).

```{r}
datum <- "2017-10-01 13:45:10"

# konvertiert character in POSIXct:
as.POSIXct(datum)
```

Wenn die Zeichenkette in dem obigen Format (`Jahr-Monat-Tag Stunde:Minute:Sekunde`) daher kommt, braucht `as.POSIXct` keine weiteren Informationen. 

Sollte das Format davon aber abweichen, muss man der Funktion das genaue Schema jedoch mitteilen. Der Syntax dafür kann via `?strptime` nachgeschlagen werden.

```{r}
datum <- "01.10.2017 13:45"

# konvertiert character in POSIXct:
as.POSIXct(datum, format = "%d.%m.%Y %H:%M")

datum2 <- as.POSIXct(datum, format = "%d.%m.%Y %H:%M")
```

Beachte, dass im obigen Beispiel R automatisch eine Zeitzone angenommen hat, (`CEST`). R geht davon aus, dass die Zeitzone der **System Timezone** (`Sys.timezone()`) entspricht.

Um nun aus dem Datum wieder spezifische Bestandteile zu extrahieren, kann man theoretisch die gleichen Codes nochmal verwenden.

```{r}
strftime(datum2, format = "%m") # extrahiert den Monat als Zahl
strftime(datum2, format = "%b") # extrahiert den Monat mit Namen (abgekürzt)
strftime(datum2, format = "%B") # extrahiert den Monat mit Namen (ausgeschrieben)
```

Für das Extrahieren empfehlen wir aber die entsprechenden Funktionen aus `lubridate`:

```{r}
library("lubridate")

# extrahiert den Monat als Zahl
month(datum2) 
# extrahiert den Monat mit Namen (abgekürzt)
month(datum2, label = TRUE, abbr = TRUE) 
# extrahiert den Monat mit Namen (ausgeschrieben)
month(datum2, label = TRUE, abbr = FALSE) 
```


### Vectors

Mit `c()` können [eine Reihe von Werten vom gleichen Datentyp]{.underline} einer Variable zugewiesen werden (als `vector`). 

```{r}
vec <- c(10, 20, 33, 42, 54, 66, 77)
vec

# Mit eckigen Klammern können einzelne oder mehrere Werte extrahiert werden
vec[5]
vec[2:4]
```

### Lists

Eine `list` ist eine Sammlung von Objekten, die nicht vom gleichen Datentyp sein müssen.

```{r}
mylist <- list("q", TRUE, 3.14)
```

Den einzelnen Elementen einer Liste können auch Namen zugewiesen werden.

```{r}

mylist2 <- list(fav_letter = "q", fav_boolean = TRUE, fav_number = 3.14)

mylist2

```


### Data Frames und Convenience Variablen

Wenn jeder Eintrag einer Liste gleich lang ist, kann diese Liste auch als Tabelle verstanden werden. Idealerweise sind die Elemente benannt, welche dann als Spaltennamen verwendet werden können.

```{r}
as.data.frame(mylist2)
```

Mit der Funktion `data.frame` kann direkt eine Tabelle erstellt werden, ohne zuerst eine Liste zu erstellen.

```{r}
df <- data.frame(
  Stadt = c("Zürich", "Genf", "Basel", "Bern", "Lausanne"),
  Ankunft = c(
    "1.1.2017 10:00", "1.1.2017 14:00",
    "1.1.2017 13:00", "1.1.2017 18:00", "1.1.2017 21:00"
  )
)

str(df)
```

Um Daten abzufragen, nutzt man das `$` Symbol:

```{r}
df$Stadt
```

So können auch neue Spalten hinzugefügt oder bestehende verändert werden:

```{r}
df$Einwohner <- c(400000, 200000, 175000, 14000, 130000)

df$Einwohner <- as.integer(df$Einwohner)
```

In der obigen `data.frame` wurde die Spalte `Einwohner` als Fliesskommazahl abgespeichert. Das ist zwar nicht tragisch, aber da wir wissen, dass es sich hier sicher um Ganzzahlen handelt, können wir das korrigieren. Wichtiger ist aber, dass wir die Ankunftszeit (Spalte `Ankunft`) von einem `Factor` in ein Zeitformat (`POSIXct`) umwandeln.

```{r}

df$Ankunft <- as.POSIXct(df$Ankunft, format = "%d.%m.%Y %H:%M")

df$Ankunft
```


Diese Spalten können nun helfen, um Hilfsvariablen (**convenience variables**) zu erstellen. Z.B. kann die Ankunftszeit von der Spalte `Ankunft` abgeleitet werden. 

```{r}
df$Ankunft_stunde <- hour(df$Ankunft)

df$Ankunft_stunde
```


Oder aber, wir teilen die Städte in gross, mittel und klein ein.

```{r}
df$Groesse[df$Einwohner > 300000] <- "gross"
df$Groesse[df$Einwohner <= 300000 & df$Einwohner > 150000] <- "mittel"
df$Groesse[df$Einwohner <= 150000] <- "klein"

df$Groesse
```

```{r}
#| purl: false
#| echo: false
#| output: false

knitr::purl("prepro/Prepro1_Demo.qmd", "prepro/Prepro1_Demo.R", documentation = 0)
```
