---
lesson: PrePro4
thema: Debugging Demo
execute: 
  echo: true
  output: false
  error: true
  warning: false
knitr:
  opts_chunk: 
    collapse: true
---


# Prepro 4: Debugging Übung


```{r}
library("readr")
library("lubridate")
library("dplyr")
```




## Aufgabbe 1

Führe diesen Code aus und schau dir den Output an:

```{r}
meta <- read.csv("datasets/prepro/metadata.csv", sep = ";")
wetter <- read.csv("datasets/prepro/weather_prepro4.csv")
```

Frage eine KI deiner Wahl nach **zwei** verschiedene Lösungen.

:::{.callout-note}
Ich möchte ein csv file in RStudio mit read.csv hineinladen, jedoch werden die Spalten nicht erkannt. Kannst du mir zwei Lösungsvorschläge machen?
:::

Gibt die KI dieselben Funktionen aus wie du sie bereits im Unterricht gesehen hast? 

Fixe den Bug mit dem Code deiner Wahl, lasse den Code noch einmal laufen und kontrolliere den Output


## Aufgabe 2

Verwende die Datensätze von Aufgabe 1, welche nun richtig eingelesen sein sollten. Führe folgenden Code aus:

```{r}
wetter |> 
  mutate(monat = month(time))

```

Erkennst du den Fehler? Kopiere ansonsten den Code und die Error-Message in einen Prompt.


## Aufgabe 3

Stimmt die Format-Schablone für as.POSIXct? Schau dir den Output an. Frage wenn nötig eine KI um eine passende Schablone.
Gibt dazu ein Wert-Beispiel aus der Spalte time. Passe den Code an

```{r}
wetter |> 
  mutate(time = as.POSIXct(as.character(time), format = "%Y%m%d", tz = "UTC"),
    monat = month(time)
    )

```

:::{.callout-note}
Ein Wert aus der Spalte time sieht so aus: 2000010100. Kannst du mir die passende Formatschablone für as.POSIXct geben?
:::

```{r}
#| echo: false
  
wetter |> 
  mutate(time = as.POSIXct(as.character(time), format = "%Y%m%d%H", tz = "UTC"),
    monat = month(time)
    )

```

## Aufgabe 4

```{r}

```


