---
lesson: PrePro1
knitr:
  opts_chunk: 
    collapse: true
format: 
  html: default
  pdf: default
---

## Vorbereitung {#sec-prepro-vorbereitung}

:::{.callout-important}

Die häufigste Verwirrung von Einsteigern liegt in der Verwendung von Packages. Dieses Kapitel unbedingt vormerken und bei Bedarf nochmal lesen.

:::

R ist ohne Zusatzpakete, sogenannte "Packages" nicht mehr denkbar. Die allermeisten Packages werden auf [CRAN](https://cran.r-project.org/) gehostet und können leicht mittels `install.packages()` installiert werden. Allerdings prüft R dabei nicht, ob das Package bereits vorhanden ist oder nicht: Auch bereits installierte Packages werden *nochmal* installiert, was unter Umständen ziemlich unpraktisch sein kann. 


```{r}
#| eval: false


# so werden packages klassischerweise installiert:
install.packages("lubridate")


# so werden sie in die aktuelle Session geladen:
library(lubridate)

# nun kann eine Funktion aus dem geladenen Package verwendet werden
# (die Funktion "now" war vorher nicht verfügbar)
now()
```

Alternativ zu `install.packages` können Packages auch mittels der Funktion `ipak` installiert werden. In der Funktion wird zuerst geprüft, ob das Package vorhanden ist. Ist das jeweilige Package vorhanden, wird auf eine Installation verzichtet. 



```{r}
# so werden packages mit "ipak" installiert:
ipak <- function(pkg) {
  new.pkg <- pkg[!(pkg %in% installed.packages()[, "Package"])]
  if (length(new.pkg)) {
    install.packages(new.pkg, dependencies = TRUE)
  }
}

ipak("dplyr")


```

Im Rahmen von Prepro 1 - 3 werden wir folgende Packages brauchen: `dplyr`, `ggplot2`, `lubridate`, `readr`, `tidyr` und `magrittr`. Wir empfehlen, diese bereits *vor* der ersten Lektion mit `ipak` zu installieren (s.u.).

```{r}
ipak(c("dplyr", "ggplot2", "lubridate", "readr", "tidyr", "magrittr"))

```



