---
lesson: PrePro2
thema: Piping / Joins
knitr:
  opts_chunk: 
    collapse: true
---

# Prepro 2: Demo

## Piping {#sec-piping}

Gegeben ist ein *character vector* (`temperature`) mit Temperaturwerten in Fahrenheit. Das Ziel ist es, die mittlere Temperatur in Grad Celsius zu berechnen. 

$$°C = (F - 32) \times \frac{5}{9}$$


```{r}
temperature <- c("111", "150", "123")

```

Um einen character vector in Zahlen umzuwandeln, brauchen wir die Funktion `as.numeric`. Für die Subtraktion und Multiplikation brauchen wir zur Veranschaulichung die entsprechenden Funktionen `subtract` und `multiply_by` aus der Library `magrittr`.

Übersetzt in `R`-Code entsteht folgende Operation:

```{r}
library("magrittr")

out <- as.numeric(temperature)      # 1. Konvertierung in Numeric
out <- subtract(out, 32)            # 2. Subtraktion von 32
out <- multiply_by(out, 5/9)        # 3. Multiplikation mit 5/9
out <- mean(out)                    # 4. Berechnung des Mittelwertes

out
```

Möchte man das Zwischenspeichern vermeiden, entsteht eine komplexe, unleserliche Operation

```{r}
out <- mean(multiply_by(subtract(as.numeric(temperature), 32), 5/9))
```

Um den Code sowohl leserlich zu halten als auch das Abspeichern von Zwischenergebnissen zu vermeiden, kann Piping verwendet werden: *Mit "piping" wird der Output der einen Funktion der erste Parameter der darauf folgenden Funktion.*

```{r}
temperature |>                  
  as.numeric() |>               # 1. Konvertierung in Numeric
  subtract(32) |>               # 2. Subtraktion von 32
  multiply_by(5/9) |>           # 3. Multiplikation mit 5/9
  mean()                        # 4. Berechnung des Mittelwertes
```

:::{.callout-important}
- der `|>` Pipe Operator wurde erst in R `4.1` eingeführt
- Neben dem *base R* Pipe Operator existiert im Package `magrittr` ein sehr ähnlicher[^pipe] Pipe Operator: `%>%`
- Die Tastenkombination <kbd>Ctrl</kbd>+<kbd>Shift</kbd>+<kbd>M</kbd> in RStudio fügt einen Pipe Operator ein. 
- Welcher Pipe Operator `|>` oder `%>%` mit der obigen Tastenkombination eingefügt wird, kann über die RStudio Settings `Tools` → `Global Options` → `Code` → Häkchen setzen bei `Use native pipe operator`
- Wir verwenden die base-R Pipe `|>` 
:::

[^pipe]: siehe <https://stackoverflow.com/q/67633022/4139249>

## Joins

Wie ihr in der Vorlesung gelernt habt, erlauben Joins das Verbinden von Daten in unterschiedichen Tabellen über gemeinsame Schlüsselattribute. Die unterschiedlichen Join-Formen (inner, left, right, full join) bestimmen dabei, wie die Daten verbunden werden sollen. Hier wollen wir die unterschiedlichen Join-Formen in R genauer anschauen: 

Wir benutzen dafür dasselbe Beispiel wie in der Vorlesung. Wir wollen den Ortnamen von Studierenden (gespeichert im Dataframe `ortschaften`) mit verschiedenen Joins via dem Schlüsselattribut `PLZ` an den Dateframe `studierende` knüpfen.

```{r}
studierende <- data.frame(
  Matrikel_Nr = c(100002, 100003, 200003),
  Studi = c("Patrick", "Manuela", "Eva"),
  PLZ = c(8006, 8001, 8820)
)

studierende

ortschaften <- data.frame(
  PLZ = c(8003, 8006, 8810, 8820),
  Ortsname = c("Zürich", "Zürich", "Horgen", "Wädenswil")
)

ortschaften
```

### Inner Join 

```{r}
# Load library
library("dplyr")

inner_join(studierende, ortschaften, by = "PLZ")
```

### Left Join

```{r}
left_join(studierende, ortschaften, by = "PLZ")
```

### Right Join

```{r}
right_join(studierende, ortschaften, by = "PLZ")
```

### Full Join

```{r}
full_join(studierende, ortschaften, by = "PLZ")
```


### Unterschiedliche Attributsnamen

Häufig kommt es vor, dass in den  Dataframes, welche miteinander verknüpft werden sollen, die Attributsnamen der Schlüsselattribute nicht übereinstimmen. Im obrigen Beispiel heisst das Schlüsselattribut in beiden Dataframes `PLZ`. Nun heisst im Dataframe `studierende` das Schlüsselattribut `Wohnort`.


```{r}
studierende <- data.frame(
  Matrikel_Nr = c(100002, 100003, 200003),
  Studi = c("Patrick", "Manuela", "Pascal"),
  Wohnort = c(8006, 8001, 8006)
)
```

In R kann dies dann folgendermassen umgesetzt werden:

```{r}
left_join(studierende, ortschaften, by = c("Wohnort" = "PLZ"))
```

```{r}
#| purl: false
#| echo: false
#| output: false

knitr::purl("prepro/Prepro2_Demo.qmd", "prepro/Prepro2_Demo.R", documentation = 0)
```
