---
lesson: PrePro4
thema: Debugging Demo
execute: 
  echo: true
  output: false
  error: true
knitr:
  opts_chunk: 
    collapse: true
---


# Prepro 4: Debugging Demo

## Was ist Debugging?

Zuerst: Was ist ein Bug beim Programmieren? -> Fehler in einem Computercode, Syntaxfehler, Laufzeitfehler und logische Fehler; 

funktionierender Code ≠ korrekter Code

- Gute“ Fehler: Der Code läuft nicht. R gibt eine Fehlermeldung aus und zwingt uns, das Problem zu erkennen. → Der Fehler macht sich bemerkbar. 
- „Schlechte“ Fehler: Der Code läuft ohne Fehlermeldung, liefert aber ein falsches oder unerwartetes Ergebnis. → Wir müssen den Fehler selbst erkennen. 
- Die gefährlichsten Fehler: Der Code läuft und liefert ein plausibel aussehendes falsches Ergebnis. → Ohne fachliches und methodisches Verständnis bleibt der Fehler möglicherweise unentdeckt.

Debugging: Entfernen dieses Fehlers

Aber wie? Ganze Reihe von verschiedenen Methoden, wir zeigen hier was für diesen Kurs mit R/RStudio hilfreich ist.


## Debugging in R/RStudio

- Error-Messages verstehen
- R Studio: Hilfe nützen! z.B. rotes Kreuz bei nicht geschlossenen Klammern, grüne Einfärbung von Text bei nicht geschlossenen Strings
- R Studio ist eine Software, welche es uns ermöglicht, nur Teile eines Codes auszuführen (nicht mit allen Programmiersprachen und Umgebungen möglich).

### Beispiel 1

```{r}
library("readr")
library("lubridate")

wetter <- read_delim("datasets/prepro/weather_prepro4.csv", ",")
wetter$time <- as.POSIXct(as.character(wetter$time), format = "%Y%m%d%H", tz = "UTC")
wetter$monat <- month(wetter$time)
```


```{r}
#| eval: false

mean(wetter$tre200h0[wetter$monat == "Januar"])
mean(wetter$tre200h0[wetter$monat == "Februar])
mean(wetter$tre200h0[wetter$monat == "März"])

```

Bevor der Code ausgeführt wird:

1. Fehler
- Analyse: Rote Kreuze erscheinen, einen Teil ist grün eingefärbt
- Vermutung: nicht geschlossene Klammern, Strings
- Problem lokalisieren: Kreuze immer in dieser Zeile, wo Fehler beginnt
- Fix 1: bei "Februar string schliessen


Jetzt Code laufen lassen

```{r}
#| output: true

mean(wetter$tre200h0[wetter$monat == "Januar"])
mean(wetter$tre200h0[wetter$monat == "Februar"])
mean(wetter$tre200h0[wetter$monat == "März"])

```

2. Fehler:
- Analyse: NaN als Ergebnis
- Strategie: einzelne Codeteile analysieren, damit Problem im Code lokalisiert werden kann

Welche Werte sind in der Spalte monat?

```{r}
#| output: true

wetter$monat[1:10]

```

Monate sind als Integer codiert, nicht mit Namen, Fehler lokalisiert

Fix 2: 

```{r}
wetter$monat == 1
wetter$monat == 2
wetter$monat == 3
```

Code noch einmal laufen lassen, Output betrachten

```{r}
#| output: true

mean(wetter$tre200h0[wetter$monat == 1])
mean(wetter$tre200h0[wetter$monat == 2])
mean(wetter$tre200h0[wetter$monat == 3])

```


Jetzt sieht der Output gut sein.


### Beispiel 2

Gleicher Datensatz von oben, gleiches Beispiel, aber mit Pipen

```{r}
library(dplyr)

wetter_summary <- wetter |>
  group_by(monate) |>
  summarise(
    temp_mean = mean(tre200h0)
  )

```

1. Fehler: ✖ Column `months` is not found.
TIPP: Unbedingt autocomplete verwenden


```{r}
colnames(wetter)
```

Fix 1: month statt months (Tippfehler)

```{r}
wetter_summary <- wetter |>
  group_by(monat) |>
  summarise(
    temp_mean = mean(tre200h0)
  )

```

Keine Error-Meldung, dafür ist Output nicht zufriedenstellend

Im Monat April NA als temp_mean

Debugging-Strategie: Temp.Werte im April anschauen

```{r}
wetter |> 
  filter(monat == 4 & is.na(tre200h0))

```
--> an einem Tag viel der Sensor aus
 
Fix 2
 
```{r}
wetter_summary <- wetter |>
  group_by(monat) |>
  summarise(
    temp_mean = mean(tre200h0, na.rm = T)
  )

```

## Wie kann KI helfen?

Nach Lokalisation des Bugs und wenn Bug nicht auf anhieb gelöst werden kann:

Fehlerhafter Code plus Error-Message prompten

Lösungsvorschlag der KI testen und Output beurteilen.

1. Fehler selbst lesen
2. Problem lokalisieren
3. KI um Erklärung/Hinweis bitten, sehr gut in Diagnoseschritte vorzuschlagen
4. Lösung testen
5. Lösung verstehen.



Trotzdem gilt: aus Fehlern lernt man



