---
lesson: PrePro1
execute: 
  echo: true   # set to true to show musterlösung
  output: true # set to true to show musterlösung
code-fold: true
code-summary: "Musterlösung"
knitr:
  opts_chunk: 
    collapse: true
---

# PrePro 1: Übung

```{r}
#| include: false
#| purl: false

knitr::opts_chunk$set(collapse = TRUE)
```

## Arbeiten mit RStudio "Project"

Wir empfehlen die Verwendung von "Projects" innerhalb von RStudio. RStudio legt für jedes Projekt dann einen Ordner an, in welchem die Projekt-Datei abgelegt wird (Dateiendung `.Rproj`). Sollen innerhalb des Projekts dann R-Skripts geladen oder erzeugt werden, werden diese dann auch im angelegten Ordner abgelegt. Mehr zu RStudio Projects findet ihr [hier](https://support.rstudio.com/hc/en-us/articles/200526207-Using-Projects).



Das Verwenden von Projects bringt verschiedene Vorteile, wie zum Beispiel:

-   Festlegen der Working Directory ohne die Verwendung des expliziten Pfads (`setwd()`). Das ist sinnvoll, da sich dieser Pfad ändern kann (Zusammenarbeit mit anderen Usern, Ausführung des Scripts zu einem späteren Zeitpunkt)
-   Automatisches Zwischenspeichern geöffneter Scripts und Wiederherstellung der geöffneten Scripts bei der nächsten Session
-   Festlegen verschiedener projektspezifischer Optionen
-   Verwendung von Versionsverwaltungssystemen (z.B. *git*)



:::{#imp-rstudio-projects .callout-important}

## Prüfungsrelevant

Die korrekte Verwendung von RStudio Projects und relativen Pfaden wird an der praktischen Prüfung vorausgesetzt!

:::


## Aufgabe 1

Erstelle eine `data.frame` mit nachstehenden Daten.

```{r}
df <- data.frame(
  Tierart = c("Fuchs", "Bär", "Hase", "Elch"),
  Anzahl = c(2, 5, 1, 3),
  Gewicht = c(4.4, 40.3, 1.1, 120),
  Geschlecht = c("m", "f", "m", "m"),
  Beschreibung = c("Rötlich", "Braun, gross", "klein, mit langen Ohren", "Lange Beine, Schaufelgeweih")
)
```

```{r}
#| echo: false
#| purl: false
#| output: true

knitr::kable(df)
```

## Aufgabe 2

Was für Datentypen wurden in der letzten Aufgabe automatisch angenommen? Ermittle diese mit `str()` und prüfe, ob diese sinnvoll sind und wandle um wo nötig.

```{r}
str(df)
typeof(df$Anzahl)
# Anzahl wurde als `double` interpretiert, ist aber eigentlich ein `integer`.

df$Anzahl <- as.integer(df$Anzahl)
```

## Aufgabe 3

Nutze die Spalte `Gewicht`, um die Tiere in 3 Gewichtskategorien einzuteilen:

-   leicht: \< 5kg
-   mittel: 5 - 100 kg
-   schwer: \> 100kg

```{r}
df$Gewichtsklasse[df$Gewicht > 100] <- "schwer"
df$Gewichtsklasse[df$Gewicht <= 100 & df$Gewicht > 5] <- "mittel"
df$Gewichtsklasse[df$Gewicht <= 5] <- "leicht"
```

Das Resultat:

```{r}
#| echo: false
#| output: true

knitr::kable(df)
```

## Aufgabe 4

Auf Moodle findest du ein Zip-File mit dem Namen *prepro.zip*. Lade das File herunter und entpacke es **in deinem Projektordner**. Importiere die Datei `weather.csv`. Falls du dafür das RStudio GUI verwendest, speichere den Import-Befehl in deinem R-Script ab. Bitte verwende einen relativen Pfad (also kein Pfad, der mit `C:/`, `~/` o.ä. beginnt).

:::{#nte-readr .callout-note}
Wir nutzen `readr`, um CSV-Dateien zu importieren, und verwenden die Funktion `read_delim` (mit *underscore*) als alternative zu `read.csv` oder `read.delim` (mit *Punkt*). Das ist eine persönliche Präferenz[^readr], es ist euch überlassen, welche Funktion ihr verwendet. Beachtet, dass die beiden Funktionen leicht andere Parameter erwarten.
:::

[^readr]: Vorteile von `read_delim` gegenüber `read.csv`: <https://stackoverflow.com/a/60374974/4139249>




```{r}
library("readr")


wetter <- read_delim("datasets/prepro/weather.csv", ",")
```

```{r}
#| purl: false
#| echo: false
#| output: true

knitr::kable(head(wetter, 10))
```

## Aufgabe 5

Schau dir die Rückmeldung von `read_delim()` an. Sind die Daten korrekt interpretiert worden?

```{r}
# Die Spalte 'time' wurde als 'integer' interpretiert. Dabei handelt es
# sich offensichtlich um Zeitangaben.
```

## Aufgabe 6

Die Spalte `time` ist eine Datum/Zeitangabe im Format `JJJJMMTTHH` (siehe *meta.txt*). Damit R dies als Datum-/Zeitangabe erkennt, müssen wir die Spalte in einem R-Format (`POSIXct`) einlesen und dabei R mitteilen, wie sie aktuell formatiert ist. Lies die Spalte mit `as.POSIXct()` ein und spezifiziere sowohl `format` wie auch `tz`.

:::{.callout-tip}
- Wenn keine Zeitzone festgelegt wird, trifft `as.POSIXct()` eine Annahme (basierend auf `Sys.timezone()`). In unserem Fall handelt es sich aber um Werte in UTC (siehe `metadata.csv`)
- `as.POSIXct` erwartet `character`: Wenn du eine Fehlermeldung hast, die `'origin' must be supplied` (o.ä) heisst, hast du der Funktion vermutlich einen `Numeric` übergeben.
:::

```{r}
wetter$time <- as.POSIXct(as.character(wetter$time), format = "%Y%m%d%H", tz = "UTC")
```

```{r}
#| purl: false
#| echo: false
#| output: true

knitr::kable(head(wetter, 10), caption = "Die neue Tabelle sollte so aussehen")
```

## Aufgabe 7

Erstelle zwei neue Spalten mit Wochentag (Montag, Dienstag, etc) und Kalenderwoche. Verwende dazu die neu erstellte `POSIXct`-Spalte sowie eine geeignete Funktion aus `lubridate`.

```{r}
library("lubridate")

wetter$wochentag <- wday(wetter$time, label = T)
wetter$kw <- week(wetter$time)
```

```{r}
#| purl: false
#| echo: false
#| output: true

knitr::kable(head(wetter, 10))
```

## Aufgabe 8

Erstelle eine neue Spalte basierend auf den Temperaturwerten mit der Einteilung "kalt" (unter Null Grad) und "warm" (über Null Grad)

```{r}
wetter$temp_kat[wetter$tre200h0 > 0] <- "warm"
wetter$temp_kat[wetter$tre200h0 <= 0] <- "kalt"
```

```{r}
#| purl: false
#| echo: false
#| output: true

knitr::kable(head(wetter, 10))
```
