---
lesson: RaumAn3
execute: 
  echo: true   # set to true to show musterlösung
  output: true # set to true to show musterlösung
code-fold: true
code-summary: "Musterlösung"
knitr:
  opts_chunk: 
    collapse: true  
---

# Rauman 3: Übung A

Für die heutige Übung A benötigen wir folgende Datensätze. Importiere diese in R. Prüfe, ob das CRS korrekt gesetzt wurde und setze es wenn nötig. Mache dich mit den Daten vertraut (visualieren, durchscrollen usw).

- *rotmilan.gpkg*: Dieser Datensatz stammt aus einem grösseren Forschungsprojekt der [Vogelwarte Sempach](https://www.vogelwarte.ch/de/projekte/oekologische-forschung/mechanismen-der-populationsdynamik-beim-rotmilan), welcher über die die Plattform [movebank](http://www.movebank.org/panel_embedded_movebank_webapp?gwt_fragment=page%3Dsearch_map_linked%2CindividualIds%3D676571254%2Clat%3D44.465151013519666%2Clon%3D9.096679687499508%2Cz%3D5) zur Verfügung gestellt wurde (siehe @scherler2020). Es handelt sich dabei um ein einzelnes Individuum, welches seit 2017 mit einem Sender versehen ist und über ganz Mitteleuropa zieht. Wir arbeiten in dieser Übung nur mit denjenigen Datenpunkten, die in der Schweiz erfasst wurden. Wer den ganzen Datensatz analysieren möchte, kann sich diesen über den Movebank-Link herunterladen.
- *schweiz.gpkg*: Landesgrenze der Schweiz

Als erstes wollen wir für den Datensätze `rotmilan` Dichteschätzungen durchführen. Lade vorgängig die dafür notwendigen Packages in deine R-Session.

```{r}
#| echo: true
#| code-fold: false

library("sf")
library("dplyr")
library("ggplot2")

library("spatstat.geom")
library("spatstat.explore")
```

```{r}
#| results: asis

luftqualitaet <- read_sf("datasets/rauman/luftqualitaet.gpkg")
rotmilan <- read_sf("datasets/rauman/rotmilan.gpkg")
schweiz <- read_sf("datasets/rauman/schweiz.gpkg")
```

## Aufgabe 1: Rotmilan Bewegungsdaten visualisieren

Die erste Frage, die bei solchen Bewegungsstudien typischerweise gestellt wird, lautet: *Wo hält sich das Tier hauptsächlich auf?* Um diese Frage zu beantworten, kann man als erstes einfach die Datenpunkte in einer einfachen Karte visualisieren. Erstellt zur Beantwortung dieser Frage nachstehende Karte.

```{r}
#| output: true

ggplot(schweiz) +
  geom_sf() +
  geom_sf(data = rotmilan) +
  theme_void()
```

## Aufgabe 2: Kernel Density Estimation berechnen

In einer ersten Annäherung funktioniert dies, doch wir sehen hier ein klassisches Problem des "Overplotting". Das heisst, dass wir durch die Überlagerung vieler Punkte in den dichten Regionen nicht abschätzen können, wie viele Punkte dort effektiv liegen und ggf. übereinander liegen. Es gibt hier verschiedene Möglichkeiten, die Punktdichte klarer zu visualisieren. Eine unter Biologen sehr beliebte Methode ist die Dichteverteilung mit einer Kernel Density Estimation (KDE). Dies v.a. darum, weil mit KDE das Habitat (Streifgebiet) eines Tieres abgeschätzt werden kann. Homeranges werden oft mit KDE95 und Core Areas mit KDE50 definiert ([Fleming C., Calabrese J., 2016](https://besjournals.onlinelibrary.wiley.com/doi/full/10.1111/2041-210X.12673)).

Für die Berechnung der Density verwenden wir die Funktion `density.ppp` aus `spatstat`. Diese Library ist etwas komplex in der Anwendung. Damit wir dieses Verfahren aber dennoch auf unsere Rotmilan-Daten anwenden können, haben wir eine eigene KDE-Funktion erstellt, die wir Euch zur Verfügung stellen. 

Wir ermutigen alle, die dafür Kapazität haben, unsere Funktion eingehend zu studieren und allenfalls ganz auf die Funktion zu verzichten und stattdessen direkt `spatstat` zu verwenden. Wenn ihr mit unserer Funktion arbeiten möchtet, müsst ihr den unten stehenden Code in euer Skript kopieren und ausführen. 

```{r}
#| echo: true
#| code-fold: false

my_kde <- function(points, cellsize, bandwidth, extent = NULL){
  
  points_ppp <- as.ppp(points) # konvertiert sf > ppp

  if(!is.null(extent)){
    # falls ein extent angegeben ist, wird dieser verwendet
    # um das "Beobachtungsfenster" zu setzen
    Window(points_ppp) <- as.owin(st_bbox(extent))
  } 

  # macht eine Dichteschätzung
  points_density <- density.ppp(x = points_ppp, sigma = bandwidth, eps = cellsize)

  # konvertiert den Output in ein DataFrame
  points_density_df <- as.data.frame(points_density)

  points_density_df
}
```

Die Parameter der Funktion sollten relativ klar sein:

- `points`: Ein Punktdatensatz aus der Class `sf`
- `cellsize`: Die Zellgrösse des Output-Rasters
- `bandwidth`: Der Suchradius für die Dichteberechnung
- `extent` (optional): Der Perimeter, in dem die Dichteverteilung berechnet werden soll. Wenn kein Perimeter angegeben wird, wird die "bounding box" von `points` genutzt.

Wenn wir nun mit `my_kde()` die Dichteverteilung berechnen, erhalten wir ein `data.frame` mit X und Y Koordinaten sowie eine Spalte `value` zurück. Nutzt diese drei Spalten mit `geom_raster()`, um eure Daten mit `ggplot` zu visualisieren (`aes(x = X, y = Y, fill = value)`. 

```{r}
#| echo: true
#| output: true
#| code-fold: false

rotmilan_kde <- my_kde(points = rotmilan, cellsize = 1000, bandwidth = 10000, extent = schweiz)

head(rotmilan_kde)
```

```{r}
#| output: true

ggplot() +
  geom_raster(data = rotmilan_kde, aes(x, y, fill = value)) +
  geom_sf(data = schweiz, fill = NA) +
  scale_fill_viridis_c() +
  theme_void()
```

Die Kernel Density Estimation ist nun sehr stark von den tiefen Werten dominiert, da die Dichte in den meisten Zellen unseres Untersuchungsgebiets nahe bei Null liegt. Wie erwähnt sind Wissenschaftler häufig nur an den höchsten 95\% der Werte interessiert. Folge folgenden Schritten, um das Resultat etwas besser zu veranschaulichen:

1. Berechne die 95. Perzentile aller Werte mit der Funktion `quantile` und bennene diesen `q95`
2. Erstelle eine neue Spalte in `rotmilan_kde`, wo alle Werte tiefer als `q95` `NA` entsprechen
3. (Optional): Transformiere die Werte mit log10, um einen differenzierteren Farbverlauf zu erhalten

<!--
Wir können die tiefen Werte ausblenden, indem wir nur die höchsten 5% der Werte darstellen. Dafür berechnen wir mit `raster::quantile` die 95. Perzentile aller Werte und nutzen diesen Wert als "Grenzwert" für die Darstellung.

Zusätzlich hilft eine logarithmische Transformation der Werte, die Farbskala etwas sichtbarer zu machen.
-->

```{r}
#| output: true

q95 <- quantile(rotmilan_kde$value, probs = 0.95)

rotmilan_kde <- rotmilan_kde |>
  mutate(
    value_new = ifelse(value > q95, value, NA),
    value_new = log10(value_new)
  )

ggplot() +
  geom_raster(data = rotmilan_kde, aes(x, y, fill = value_new)) +
  geom_sf(data = schweiz, inherit.aes = FALSE, fill = NA) +
  scale_fill_viridis_c(na.value = NA) +
  theme_void()
```

## Aufgabe 3: Dichteverteilung mit Thiessen Polygonen

Thiessen Polygone bieten eine spannende Alternative, um Unterschiede in der Dichteverteilung von Punktdatensätzen zu visualisieren. 
Wir wollen dies nun ausprobieren und konstruieren zum Schluss die Thiessen Polygone für die Rotmilan-Daten für das Untersuchungsgebiet Schweiz. Nutze die Anleitung aus der @sec-thiessen für das Erstellen von Thiessen Polygonen.

```{r}
thiessenpolygone <- rotmilan |>
  st_union() |>
  st_voronoi()
schweiz <- st_union(schweiz)

thiessenpolygone <- st_cast(thiessenpolygone)

thiessenpolygone_clip <- st_intersection(thiessenpolygone, schweiz)
```

```{r}
#| output: true
#| label: fig-ggplot-ex2-thiessen
#| fig.cap: 'Wenn wir jetzt die Thiessen Polygone (ohne Punkte) darstellen, wird deutlicher,
#|   wie die Dichteverteilung im Innern des Clusters aussieht. '

ggplot() +
  geom_sf(data = schweiz) +
  geom_sf(data = thiessenpolygone_clip, fill = NA) +
  theme_void()
```
