---
lesson: RaumAn5
thema: Multi-Criteria Evaluation (MCE)
execute: 
  echo: false   # set to true to show musterlösung
  output: false # set to true to show musterlösung
code-fold: true
code-summary: "Musterlösung"
knitr:
  opts_chunk: 
    collapse: true  
---

# Rauman 5: Übung B

In der letzten Übung (Übung A) haben wir die potentielle Standorte für Windkraftanlagen hinsichtlich zweier Distanzkriterien bewertet. In dieser Übung (Übung B) schliessen wir die Multikriterien-Evaluation ab, indem wir:

1. Windgeschwindigkeit und Hangneigung mitberücksichtigen
2. die *Ausschlusskriterien* vom Resultat ausschliessen

Für Punkt 1 müssen wir zusätzliche Daten einlesen, die im Rasterformat daherkommen. Punkt 2 beruht im Wesentlichen auf Daten, die wir bereits verwendet haben.

```{r}
#| echo: false
#| output: false

tempr <- tempfile(fileext = ".R")
knitr::purl("rauman/Rauman5_Uebung_A.qmd", output = tempr)
source(tempr)
```

<!--
3. Je höher die Windgeschwindigkeit ist
4. Je geringer die Hangneigung ist
-->

## Aufgabe 1: Rasterdaten einlesen

Zur Bewertung der Standorte hinsichtlich Windgeschwindigkeit steht uns der Datensatz *wind250m.tif* zur Verfügung (siehe @tbl-mce-data). Lade den Datensatz mit der Funktion `rast()` in R ein. Exploriere den Datensatz visuell und versuche ein Verständnis für die Datensätze zu bekommen. 

```{r}
wind250m <- rast("datasets/rauman/wind250m.tif")
```

```{r}
#| output: true
#| fig-cap: Datensatz 'wind250m' zur Windgeschwindigkeit in m pro Sekunde

tm_shape(wind250m) +
  tm_raster(col.scale = tm_scale_continuous())
```

## Aufgabe 2: Wind bewerten

Diese Rasterdaten müssen wir nicht weiter verarbeiten, wir können sie direkt bewerten. Führe diese Bewertung aufgrund nachstehender Tabelle durch. Nutze dafür die Funktion `classify()` analog @sec-classify1. Ihr könnt die Schwellenwerte frei wählen, wir werden diejenigen verwenden, die in @tbl-bewerungstabelle-other festgehalten sind.

```{r}
#### reclassify wind
wind_klassen <- tribble(
  ~von, ~bis, ~zu,
  0, 20, 0.0,
  20, 30, 0.2,
  30, 40, 0.4,
  40, 50, 0.6,
  50, 60, 0.8,
  60, Inf, 1.0
)

wind_klassen <- as.matrix(wind_klassen)

wind_classify <- classify(wind250m, wind_klassen)
```

## Aufgabe 3: Slope berechnen und bewerten

Für die Berechnung und anschliessende Bewertung der Hangneigung brauchen wir ein Höhenmodell. Lade das Höhenmodell *dhm250m.tif* herunter (siehe @tbl-mce-data) und in R ein. Berechne anschliessend die Hangneigung mit der Funktion `terrain()` analog @sec-raster-slope (beachte die Einheit des Output!). 

Bewerte die Hangneigung danach gemäss Tabelle @tbl-bewerungstabelle-other. 

```{r}
dhm250m <- rast("datasets/rauman/dhm250m.tif")

neigung <- terrain(dhm250m, v = "slope", unit = "degrees")

#### reclassify slope
neigung_klassen <- tribble(
  ~von, ~bis, ~zu,
  0, 4, 1.0,
  4, 8, 0.8,
  8, 12, 0.6,
  12, 16, 0.4,
  16, 20, 0.2,
  20, 90, 0.0
)

neigung_klassen <- as.matrix(neigung_klassen)

neigung_classify <- classify(neigung, neigung_klassen)
```

<div class="mce-table">

```{r}
#| label: tbl-bewerungstabelle-other
#| tbl-cap: Bewertungstabelle die Windgeschwindigkeit (m/s) und Hangneigung (Grad)
#| output: true
#| echo: false

library("kableExtra")

cbind(wind_klassen, neigung_klassen) |>
  kbl() |>
  kable_classic() |>
  add_header_above(c("Windgeschwindigkeit" = 3, "Hangneigung" = 3))
```

</div>

## Aufgabe 4: Raster Overlay {#sec-raster-overlay2}

Analog @sec-raster-overlay1 können wir an dieser Stelle eine vorläufige Beurteilung der Gebiete durchführen. Berechne dafür ein (gewichtetes) Mittel der Kriterien `strassen_classify`, `schutzgebiete_classify`, `wind_classify` und `neigung_classify`.
Du kannst die Gewichte wieder so anpassen, wie du für sinnvoll hälst. 

```{r}
#| fig-cap: Ungewichtetes Überlagern aller Kriterien mit Ausnahme der Ausschlussgebiete
#| label: fig-overlay3
#| output: true

overlay_prelim_3 <- (strassen_classify + schutzgebiete_classify + wind_classify + neigung_classify) / 4

tm_shape(overlay_prelim_3) +
  tm_raster(col.scale = tm_scale_continuous(ticks = seq(0, 1, 0.2), values = "brewer.spectral")) +
  tm_layout(frame = FALSE)
```

## Aufgabe 5: Ausschlusskriterien 

Als Auschlussgebiete gelten Flächen, wo keine Windkraftanlagen gebaut werden können. Dazu gehören bewohnte Flächen, nationale Schutzgebiete, Waldgebiete und Seen. (Zwar werden Schutzgebiete in unserer Analyse bereits berücksichtigt, aber nicht kategorisch vom Resultat ausgeschlossen.)

```{r}
schutzgebiete <- read_sf(gpkg_path, "Nationale_Schutzgebiete") |> st_transform(2056)
siedlungsgebiet <- read_sf(gpkg_path, "Bewohnte_Flaeche") |> st_transform(2056)
wald <- read_sf(gpkg_path, "Waldgebiete") |> st_transform(2056)
seen <- read_sf(gpkg_path, "Seeflaechen") |> st_transform(2056)
kt_schwyz <- read_sf(gpkg_path, "Untersuchungsgebiet_Schwyz") |> st_transform(2056)
```

Um diese Flächen aus unserem Resultat auzuschliessen, können wir wieder die Funktion `mask()` verwenden (siehe @sec-rauman5-mask). Doch diesmal möchten wir nicht die Flächen *ausserhalb* der Polygone mit `NA` ersetzen, sondern die Flächen *innerhalb* der Polygone. Deshalb verwenden wir `mask()` mit dem Argument `inverse = TRUE`.

Versuche mit `mask()`, den oben erwähnten Vektordatensätze sowie der Option `inverse = TRUE` die Ausschlussgebiete vom Raster-Overlay zu entfernen und visualisiere das Resultat.

```{r}
#| output: true

overlay_prelim_4 <- overlay_prelim_3 |>
  mask(schutzgebiete, inverse = TRUE) |>
  mask(siedlungsgebiet, inverse = TRUE) |>
  mask(wald, inverse = TRUE) |>
  mask(seen, inverse = TRUE) |>
  mask(kt_schwyz)

tmap_mode("view")

tm_shape(overlay_prelim_4) +
  tm_raster(col.scale = tm_scale_continuous(ticks = seq(0, 1, 0.2), values = "brewer.spectral")) +
  tm_basemap("Esri.WorldImagery")
```
