---
lesson: RaumAn1
thema: Spatial Joins
execute: 
  echo: true   # set to true to show musterlösung
  output: true # set to true to show musterlösung
code-fold: true
code-summary: "Musterlösung"
knitr:
  opts_chunk: 
    collapse: true  
---

# Rauman 1: Übung B {#sec-rauman1b}

Für die kommende Übung arbeiten wir mit dem Datensatz *gruental.gpkg*. Importiere ihn in R. Zudem brauchen wir die folgenden *libraries*:

```{r}
#| echo: true
#| code-fold: false

library("dplyr")
library("sf")
library("ggplot2")
```

```{r}
#| echo: false
#| output: false

read_sf("datasets/rauman/gruental.gpkg")
```

## Aufgabe 1: Geopackage "Layers"

Allenfalls ist euch beim Importieren des Geopackage *gruental.gpkg* folgende Warnmeldung aufgefallen:

```
Warning message:
In evalq((function (..., call. = TRUE, immediate. = FALSE, noBreaks. = FALSE,  :
  automatically selected the first layer in a data source containing more than one.
```

Diese Warnmeldung weist darauf hin, dass das Geopackage `gruental.gpkg` mehrere Layers (rep. Datensätze) enthält und nur der erste Layer importiert wurde. Bringe mit dem Befehl `st_layers` die Layer-Namen in Erfahrung und nutze diese im Anschluss in `read_sf` (als Argument `layer = `), um die Layers einzeln zu importieren und in Variablen zu speichern (z.B. als Variable `wiesen` und `baeume`).

```{r}
st_layers("datasets/rauman/gruental.gpkg")

wiesen <- read_sf("datasets/rauman/gruental.gpkg", "wiesen")
baeume <- read_sf("datasets/rauman/gruental.gpkg", "baeume")
```

## Aufgabe 2: Datensätze erkunden

Nimm dir etwas Zeit und erkunde die beiden Datensätze. Nutze dafür auch die Visualisierungsmöglichkeiten von `ggplot` (insbesondere `geom_sf`). Du kannst mehrere `geom_sf()` übereinander lagern, um gleichzeitig mehrere Datensätze darzustellen.

```{r}
#| output: true
#| label: fig-ggplot-ex2
#| layout-ncol: 2
#| column: page
#| fig.cap:
#| - Wiesen-Flächen eingefärbt nach Typ
#| - Bäume eingefärbt nach Baumtyp

ggplot(wiesen) +
  geom_sf(aes(fill = flaechen_typ)) +
  geom_sf(data = baeume) +
  theme_void()

ggplot(wiesen) +
  geom_sf() +
  geom_sf(data = baeume, aes(colour = baum_typ)) +
  theme_void()
```

## Aufgabe 3:  Spatial Join mit Punkten {#sec-spatial-join-points}

Wir wollen nun für jeden *Baum* wissen, ob er sich in einer Wiese befindet oder nicht. Dazu nutzen wir die GIS-Technik *Spatial Join*, die in der Vorlesung beschrieben wurde. In `sf` können wir Spatial Joins mit der Funktion `st_join` durchführen, dabei gibt es nur `left` sowie `inner`-Joins (vgl. PrePro 2 & 3). So müssen die Punkte "Links" also an erster Stelle aufgeführt werden, da wir ja Attribute *an* die Punkte anheften wollen.

Beachte, dass der Output eine neue Spalte `flaechen_typ` aufweist. Diese ist leer (`NA`), wenn sich der entsprechende Baum nicht in einer Wiese befindet. Wie viele Bäume befinden sich in einer Wiese, wie viele nicht?

```{r}
baeume_join <- st_join(baeume, wiesen)

anzahl_in_wiese <- sum(!is.na(baeume_join$flaechen_typ))
anzahl_nicht_in_wiese <- sum(is.na(baeume_join$flaechen_typ))
```
