---
execute:
  echo: false   # set to true to show musterlösung
  output: false # set to true to show musterlösung
code-fold: true
code-summary: "Musterlösung"
knitr:
  opts_chunk: 
    collapse: true
---

# Berechnung Homeranges

## Libraries laden

```{r}
#| echo: true
#| code-fold: false

library("sf")
library("terra")
library("dplyr")
library("readr")
library("ggplot2")
library("terra")
library("adehabitatHR")
library("ggspatial")
```

## Daten einlesen

Einlesen des Gesamtdatensatzes von Moodle, Sichtung des Datensatzes und der Datentypen

```{r}
#| echo: true
#| code-fold: false
#| output: false


Rehe <- read_delim("datasets/fallstudie_n/Aufgabe3_Homeranges_Rehe_landforst_251021.csv", delim = ";")

str(Rehe)
```

## Aufgabe 1

Im Datensatz Rehe eine neue Spalte mit Datum und Zeit in einer Spalte kreieren. Beim Format hat sich ein Fehler eingeschlichen. Findet ihr ihn?

```{r}
#| echo: true
#| code-fold: false


Rehe <- Rehe |>
  mutate(UTC_DateTime = as.POSIXct(paste(UTC_Date, UTC_Time),
                                   format = "%Y-%m-%d %H:%M:%S"))
```

## Aufgabe 2

Mit den folgenden Zeilen können die GPS-Punkte visualisiert werden

```{r}
#| echo: true
#| code-fold: false


Rehe_sf <- st_as_sf(Rehe, coords = c("X", "Y"), crs = 21781)

RE13 <- filter(Rehe_sf, TierID == "RE13")

plot(RE13["TierID"])
```

Hier einige Zeilen Code, um eine HomeRange zu berechnen.

Herumschrauben an der Ausdehnung, resp. prozentualer Anteil Punkte in der HR (Funktion getverticeshr) 

**→ Ziel: eine Karte erstellen mit der Visualiserung mindestens einer HR**

```{r}
#| echo: true
#| code-fold: false


RE13_xy <- st_coordinates(RE13)

RE13_sp <- as(RE13["TierID"], "Spatial")

sigma <- 0.5 * (sd(RE13_xy[, 1]) + sd(RE13_xy[, 2]))
n <- nrow(RE13)
href <- sigma * n ^ (-1 / 6) * 0.9 # scaled reference: href * 0.9

kud <- kernelUD(RE13_sp, h = href, grid = 25) 

homerange <- getverticeshr(kud, percent = 95) # Berechnung der Home Range (95% Isopleth)

# Schreibt HR in den oben beschriebenen Ordner (als Shapefile)

hr <- st_as_sf(homerange)

st_write(
  hr,
  dsn = "results",
  layer = "HR_RE13",
  driver = "ESRI Shapefile",
  delete_layer = TRUE
)
```

```{r}
#| echo: true
#| code-fold: false


# mit diesem Befehl kann die HR geplottet werden

ggplot(hr) + 
  geom_sf(size = 1, alpha = 0.3, color = "red", fill="red") +
  coord_sf(datum = sf::st_crs(21781))+
  theme(
    axis.title = element_blank(),
    axis.text = element_blank(),
    axis.ticks = element_blank(),
    legend.position="none"
  )

# und die Punkte der GPS-Lokalisationen darüber gelegt werden 

ggplot(hr) + 
  geom_sf(size = 1, alpha = 0.3, color = "red", fill="red") +
  geom_sf(data = RE13, aes(fill = "red")) +
  coord_sf(datum = sf::st_crs(21781))+
  theme(
    axis.title = element_blank(),
    axis.text = element_blank(),
    axis.ticks = element_blank(),
    legend.position="none"
  )
```    

Code um die Homerange auf der Landeskarte 1:25000 zu plotten. Transparenz kann mit alpha angepasst werden.

```{r}
#| echo: true
#| code-fold: false


pk25_wpz <- rast("datasets/fallstudie_n/pk25_wpz.tif")

ggplot(hr, aes(color = "red", fill = "red")) +
  annotation_spatial(pk25_wpz) +
  geom_sf(size = 1, alpha = 0.3) +
  geom_sf(data = RE13, aes(fill = "red")) +
  coord_sf(datum = sf::st_crs(21781)) +
  theme(
    axis.title = element_blank(),
    axis.text = element_blank(),
    axis.ticks = element_blank(),
    legend.position = "none"
  )
```

Nachbauen des Sampling Grids mit den Kreisen (Wurde als Grundlage für die Extraktion der Umweltvariablen innerhalb der Homeranges benötigt)

- Ausdehnung des Grids basiert auf `hr`
- Cellsize des Grids: 25m

```{r}
#| echo: true
#| code-fold: false


x25 <- st_make_grid(hr, 25, what = "centers")
grid_plot <- st_buffer(x25, 12.5)

ggplot(grid_plot, color = "black", fill = NA) +
  geom_sf() +
  geom_sf(data = RE13, color = "blue", ) +
  geom_sf(data = hr, color = "red", fill = NA, size = 2) +
  coord_sf(datum = 21781) +
  theme(
    axis.title = element_blank(),
    axis.text = element_blank(),
    axis.ticks = element_blank(),
    legend.position = "none"
  )
```

## Aufgabe 3

Testen der Variablen der Vegetationsschichten von letzter Woche auf einen linearen Zusammenhang (Korrelation; Funktion cor.test). DG_Baumschicht vs. DG_os / DG_Strauchschicht vs. DG_us aus dem Datensatz df_with_lidar_2025 den wir letzte Woche erstellt haben

**Die Theorie in den Vormittagslektionen zu Korrelation folgt erst ab 03.11.**

```{r}
#| code-fold: false
#| eval: false


df_with_lidar <- read_delim("datasets/fallstudie_n/df_with_lidar_2025.csv", delim = ";")

cor.test(~ DG_Strauchschicht + DG_us_2022, data = df_with_lidar, method = "pearson")
```
