---
execute:
  echo: true # set to true to show musterlösung
  output: true # set to true to show musterlösung
code-fold: true
code-summary: "Musterlösung"
knitr:
  opts_chunk: 
    collapse: true
---

# Variablenselektion Multivariate Modelle

## Libraries laden

```{r}
#| echo: true
#| code-fold: false

library("sf")
library("terra")
library("dplyr")
library("readr")
library("ggplot2")
library("PerformanceAnalytics")
library("pastecs")
library("lme4")
library("bbmle")
library("MuMIn")
library("MASS")
```

## Variablenselektion

→ Vorgehen analog @coppes2017

## Aufgabe 1

Mit dem folgenden Code kann eine simple Korrelationsmatrix aufgebaut werden, vergl. Aufgabe 5 vorangehende Woche 

```{r}
#| echo: true
#| code-fold: false

DF_reh <- read_delim("datasets/fallstudie_n/Aufgabe_4/Aufgabe4_Datensatz_Modelle_Habitatnutzung_Reh_251027.csv", delim = ";")

DF_reh_day <- DF_reh |>
  filter(time_of_day == "day")

round(cor(DF_reh_day[, 5:12], method = "pearson"), 2)

# hier kann die Schwelle für die Korrelation gesetzt werden, 0.7 ist eher liberal /
# 0.5 konservativ

cor <- round(cor(DF_reh_day[, 5:12], method = "pearson"), 2)
cor[abs(cor) < 0.7] <- 0
cor
```

## Aufgabe 2

Skalieren der Variablen, damit ihr Einfluss vergleichbar wird (Befehl scale(); Problem verschiedene Skalen der Variablen (bspw. Neigung in Grad, Distanz in Metern));
Umwandeln der Reh-ID in einen Faktor, damit dieser als Random Factor ins Model eingespiesen werden kann.

```{r}
#| echo: true
#| code-fold: false

DF_reh_day <- DF_reh_day |>
  mutate(
    slope_scaled = scale(slope),
    topo_pos_scaled = scale(topo_pos),
    us_scaled = scale(us_2014),
    os_scaled = scale(os_2014),
    forest_prop_scaled = scale(forest_prop),
    dist_road_trails_scaled = scale(dist_road_trails),
    dist_road_only_scaled = scale(dist_road_only),
    dist_sett_scaled = scale(dist_sett),
    id = as.factor(id)
  )
```

## Aufgabe 3

**Selektion der Variablen in einem univariaten Model**

Ein erstes GLMM (Generalized Linear Mixed Effects Modell) aufbauen: Funktion und Modelformel

> wichtige [Seite](https://bbolker.github.io/mixedmodels-misc/glmmFAQ.html) auf der man viele Hilfestellungen zu GLMM’s finden kann.

```{r}
#| echo: true
#| code-fold: false

# wir werden das package lme4 mit der Funktion glmer verwenden

# die Hilfe von glmer aufrufen: ?glmer

# glmer(formula, data = , family = binomial)

# 1) formula:
# Abhängige Variable ~ Erklärende Variable + Random Factor
# In unseren Modellen kontrollieren wir für individuelle Unterschiede bei den Rehen
# indem wir einen Random Factor definieren => (1 | id)

# 2) data:
# euer Datensatz

# 3) family:
# hier binomial

# warum binomial? Verteilung Daten der abhängigen Variable Präsenz/Absenz

ggplot(DF_reh_day, aes(pres_abs)) +
  geom_histogram()

# --> Binäre Verteilung => Binomiale Verteilung mit n = 1

# und wie schaut die Verteilung der Daten der abhängigen Variable Nutzungsintensität
# (nmb, werden wir in diesem Kurs aber nicht genauer anschauen) aus?
```

## Aufgabe 4

Mit der GLMM Formel bauen wir in einem ersten Schritt eine univariate Variablenselektion auf.

***Als abhängige Variable verwenden wir die Präsenz/Absenz der Rehe in den Kreisen***

```{r}
#| eval: false
#| error: true
#| echo: true
#| code-fold: false

# Die erklärende Variable in m1 ist die erste Variable der korrelierenden Variablen
# Die erklärende Variable in m2 ist die zweite Variable der korrelierenden Variablen

modell_1 <- glmer(Abhaengige_Variable ~ Erklaerende_Variable + (1 | id),
  data = DF_reh_day,
  family = binomial
)

modell_2 <- glmer(Abhaengige_Variable ~ Erklaerende_Variable + (1 | id),
  data = DF_reh_day,
  family = binomial
)

# mit dieser Funktion können die Modellergebnisse inspiziert werden
summary(modell_1)
summary(modell_2)

# Mit dieser Funktion kann der Informationgehalt der beiden Modelle gegeneinander
# abgeschätzt werden
bbmle::AICtab(modell_1, modell_2)

# tieferer AIC -> besser (AIC = Akaike information criterion)

# ==> dieses Vorgehen muss nun für alle korrelierten Variablen für jeden Teildatensatz
# (Tag/Nacht) durchgeführt werden, um nur noch nicht (R < 0.7) korrelierte Variablen
# in das Modell einfliessen zu lassen
```

```{r}

modell_1 <- glmer(pres_abs ~ dist_road_trails_scaled + (1 | id), data = DF_reh_day, family = binomial)
modell_2 <- glmer(pres_abs ~ dist_road_only_scaled + (1 | id), data = DF_reh_day, family = binomial)

summary(modell_1)
summary(modell_2)

bbmle::AICtab(modell_1, modell_2)

# tieferer AIC -> besser (AIC = Akaike information criterion) -> als deltaAIC ausgewiesen 
# Distanz zu Strassen (dist_road_only) = besser


modell_3 <- glmer(pres_abs ~ forest_prop_scaled + (1 | id), data = DF_reh_day, family = binomial)
modell_4 <- glmer(pres_abs ~ os_scaled + (1 | id), data = DF_reh_day, family = binomial)

summary(modell_3)
summary(modell_4)

bbmle::AICtab(modell_3, modell_4)

# tieferer AIC -> besser (AIC = Akaike information criterion) -> als deltaAIC ausgewiesen 
# Distanz zu Strassen (dist_road_only) = besser

```

## Aufgabe 5

**Selektion der Variablen in einem multivariaten Model --> Multimodel inference**

Mit folgendem Code kann eine automatisierte Variablenselektion (dredge-Funktion) und ein Multimodel inference aufgebaut werden (siehe auch Stats-Skript von J.Dengler & Team)

```{r }
#| eval: false
#| error: true
#| echo: true
#| code-fold: false

# hier wird die Formel für die dredge-Funktion vorbereitet (die Variablen V1-V6
# sind jene welche nach der univariaten Variablenselektion noch übrig bleiben)

f <- pres_abs ~
  V1 +
  V2 +
  V3 +
  V4 +
  V5 +
  V6 

# in diesem Befehl kommt der Random-Factor (das Reh) hinzu und es wird eine Formel
# daraus gemacht

f_dredge <- paste(c(f, "+ (1 | id)"), collapse = " ") |> as.formula()

# Das Modell mit dieser Formel ausführen

m_reh_day <- glmer(f_dredge, data = DF_reh_day, family = binomial, na.action = "na.fail")

# Das Modell in die dredge-Funktion einfügen (siehe auch unbedingt ?dredge)

all_m_reh_day <- dredge(m_reh_day)
all_m_reh_day

# Importance values der einzelnen Variablen (Gibt an, wie bedeutsam eine bestimmte
# Variable ist, wenn man viele verschiedene Modelle vergleicht (multimodel inference))

sw(all_m_reh_day)

# Schlussendlich kann ein Modelaverage durchgeführt werden (Schwellenwert für das delta-AIC = 2)

avgmodel_m_reh_day <- model.avg(all_m_reh_day, rank = "AICc", subset = delta < 2)
summary(avgmodel_m_reh_day)

```

```{r}

# hier wird die Formel für die dredge-Funktion vorbereitet (die Variablen V1-V6
# sind jene welche nach der univariaten Variablenselektion noch übrig bleiben)

f <- pres_abs ~
  slope_scaled +
  topo_pos_scaled +
  us_scaled +
  forest_prop_scaled +
  dist_road_only_scaled +
  dist_sett_scaled 

# in diesem Befehl kommt der Random-Factor (das Reh) hinzu und es wird eine Formel
# daraus gemacht

f_dredge <- paste(c(f, "+ (1 | id)"), collapse = " ") |> as.formula()

# Das Modell mit dieser Formel ausführen

m_reh_day <- glmer(f_dredge, data = DF_reh_day, family = binomial, na.action = "na.fail")

# Das Modell in die dredge-Funktion einfügen (siehe auch unbedingt ?dredge)

all_m_reh_day <- dredge(m_reh_day)

# Importance values der einzelnen Variablen (Gibt an, wie bedeutsam eine bestimmte
# Variable ist, wenn man viele verschiedene Modelle vergleicht (multimodel inference))

sw(all_m_reh_day)

# Schlussendlich kann ein Modelaverage durchgeführt werden (Schwellenwert für das delta-AIC = 2)

avgmodel_m_reh_day <- model.avg(all_m_reh_day, rank = "AICc", subset = delta < 2)
summary(avgmodel_m_reh_day)
```


