---
execute:
  echo: true   # set to true to show musterlösung
  output: true # set to true to show musterlösung
code-fold: true
code-summary: "Musterlösung"
knitr:
  opts_chunk: 
    collapse: true
---

# Modellgüte und -diagnostics MM

## Libraries laden

Packages die wir für die Modelle und die Diagnostics brauchen

```{r}
#| echo: true
#| code-fold: false

library("lme4")
library("bbmle")
library("MuMIn")
library("dplyr")
library("readr")
library("ggplot2")
library("DHARMa")
library("car")
library("MASS")
library("ROCR")
library("sjPlot")
library("ggeffects")
library("sjstats")
library("cowplot")
library("gstat")
library("purrr")
library("broom.mixed")
```

## Ausgangslage

- Der Modellfit aus Aufgabe 5 von letzter Woche dient als Ausgangspunkt für die heutigen Übungen. 

```{r}
#| echo: true
#| code-fold: false
#| include: false

DF_reh_day <- read_delim("datasets/fallstudie_n/Aufgabe_4/Aufgabe4_Datensatz_Modelle_Habitatnutzung_Reh_251027.csv", delim = ";") |>
  filter(time_of_day == "day") |>
  mutate(
    slope_scaled = scale(slope),
    topo_pos_scaled = scale(topo_pos),
    us_scaled = scale(us_2014),
    os_scaled = scale(os_2014),
    forest_prop_scaled = scale(forest_prop),
    dist_road_trails_scaled = scale(dist_road_trails),
    dist_road_only_scaled = scale(dist_road_only),
    dist_sett_scaled = scale(dist_sett),
    id = as.factor(id)
  )

f <- pres_abs ~
  slope_scaled +
  topo_pos_scaled +
  us_scaled +
  forest_prop_scaled +
  dist_road_only_scaled +
  dist_sett_scaled 

f <- paste(c(f, "+ (1 | id)"), collapse = " ") |> as.formula()

m_reh_day <- glmer(f, data = DF_reh_day, family = binomial, na.action = "na.fail")

all_m_reh_day <- dredge(m_reh_day)
all_m_reh_day

avgmodel_m_reh_day <- model.avg(all_m_reh_day, rank = "AICc", subset = delta < 2)
summary(avgmodel_m_reh_day)
```

- Die Modellresultate aus dem avgmodel wären grundsätzlich die finalen Resultate die bereits interpretiert werden könnten. Allerdings funktionieren die Diagnosetests und die Darstellung der Resultate mit diesem gemittelten Modell nicht gut, weshalb wir das beste Modell aus der dredge-Funktion wählen und damit weitergehen: falls mehrere innerhalb Δ≤2 -> das mit den WENIGSTEN Fixeffekten

```{r}
#| echo: true
#| code-fold: false

cand <- get.models(all_m_reh_day, subset = delta <= 2)
pick  <- if (length(cand) == 1) cand[[1]] else cand[[ which.min(sapply(cand, function(m) length(lme4::fixef(m)))) ]]
m_reh_day <- update(pick)  

```

## Aufgabe 1

Berechnet die AUC eures Modelles (area under the receiver operating characteristic curve) **= Mass der Modellgüte**

Über die Herleitung der AUC findet ihr weiterführende Informationen unter: [Link](simtest.pdf) 

```{r}

prob <- predict(m_reh_day, type = c("response"))
pred <- prediction(prob, DF_reh_day$pres_abs)

# AUC

auc <- performance(pred, measure = "auc")@y.values[[1]]
auc
```

## Aufgabe 2

Diagnose der Modell-Residuen mittels Tests aus dem DHARMa-Package auf verschiedene Aspekte (Dispersion, Zeroinfaltion, Autocorrelation)

- dazu unbedingt die Vignette des DHARMa-Package konsultieren: [Link](https://cran.r-project.org/web/packages/DHARMa/vignettes/DHARMa.html)

```{r}
#| output: false
#| echo: true
#| code-fold: false

# Residuals werden über eine Simulation auf eine Standard-Skala transformiert und
# können anschliessend getestet werden. Dabei kann die Anzahl Simulationen eingestellt
# werden (dauert je nach dem lange)

simulationOutput <- simulateResiduals(fittedModel = m_reh_day, n = 10000)

# plotting and testing scaled residuals

plot(simulationOutput)
testResiduals(simulationOutput)

```

### Aufgabe 2.1

Die häufigsten Probleme sind overdispersion, underdispersion und Zero-Inflation. Wendet die entsprechenden Tests aus dem DHARMA auf euren `simulationOutput` an.

```{r}


# test for dispersion

testDispersion(simulationOutput)

# test for Zeroinflation

testZeroInflation(simulationOutput)

```

### Aufgabe 2.2 

Bei räumlichen Daten / Modellen kann ausserdem räumliche Autokorrelation auftreten. Dieses Phämomen bezieht sich darauf, dass Beobachtungen die näher beieinander liegen häufig ähnlicher sind und dadurch Beobachtungen gewissermassen pseudo-repliziert werden. Auch dafür gibt es im DHARMa-Package einen entsprechenden Test:


```{r}
#| eval: false
#| output: false
#| echo: true
#| code-fold: false


# test for spatial Autocorrelation

# calculating x, y positions per group
groupLocations <- aggregate(DF_reh_day[, 3:4], list(DF_reh_day$x, DF_reh_day$y), mean)
groupLocations$group <- paste(groupLocations$Group.1, groupLocations$Group.2)
groupLocations <- groupLocations |> dplyr::select(x,y,group)

# calculating residuals per group
res2 = recalculateResiduals(simulationOutput, group = groupLocations$group)

# running the spatial test on grouped residuals
testSpatialAutocorrelation(res2, groupLocations$x, groupLocations$y, plot = F)

```

### Aufgabe 2.3

Testen  des Modells `m_reh_day` auf Multikollinearität mittels VIF. Multikollinearität ist vor allem ein Problem, wenn zu starke Korrelationen im finalen Modell vorliegen, zB. falls Variablen rein auf der Basis von ökologischen Kriterien inkludiert wurden und dadurch stark korrelierte Variablen im Modell sind.

```{r}


# use VIF values: if values less then 5 is ok (sometimes > 10), if mean of VIF values
# not substantially greater than 1 (say 5), no need to worry.

car::vif(m_reh_day)
mean(car::vif(m_reh_day))

```

## Aufgabe 3

Graphische Darstellung der Modellresultate


```{r}
#| output: false
#| echo: true
#| code-fold: false

# graphische Darstellung aller Fixeffekte

plot_model(m_reh_day, transform = NULL, show.values = TRUE, value.offset = .25)

```

### Aufgabe 3.1

In diesem Schritt sollen Vorhersageplots für jede Umweltvariable gemacht werden. Diese "ResponseCurves" visualisieren die vorhergesagte Wahrscheinlichkeit, ob ein Kreis durch ein Reh besetzt ist in Abhängigkeit der erklärenden Variable.

```{r}
#| output: false
#| echo: true
#| code-fold: false

plot_model(m_reh_day, type = "pred", terms = "us_scaled [all]")

# Problem: skalierte Variablen lassen sich nicht so ohne weiteres interpretieren, daher müssen die Variablen rückskaliert werden 
# Vorhersageplot für eine Variable (hier us_scaled) + Rücketikettierung auf Originalskala

# Die Einstellungen müssen für jede Variable separat geändert werden

p_us <- plot_model(m_reh_day, type = "pred", terms = "us_scaled [all]")
mu <- mean(DF_reh_day$us_2014, na.rm = TRUE)
sdv <- sd(DF_reh_day$us_2014, na.rm = TRUE)
min_us <- min(DF_reh_day$us_2014, na.rm = TRUE)
max_us <- max(DF_reh_day$us_2014, na.rm = TRUE)

p_us + scale_x_continuous(
      limits = c((min_us - mu)/sdv, (max_us - mu)/sdv),
      breaks = seq((min_us - mu)/sdv, (max_us - mu)/sdv, length.out = 5),
      labels = function(x) round(x*sdv + mu, 2),
      name = "Deckungsgrad Strauchschicht [0-1]"
    )

```

### Aufgabe 3.2

Die resultierenden ResponseCurves sollten möglichst auf einem Element/Plot zusammengebracht werden als Gesamtgrafik in einem Raster (Small multiples)


```{r}
#| eval: false

# Funktion um viele Plots auf einem zusammenbringen: cowplot-package (hat auch sonst
# gute Funktionen für schöne Layouts für Grafiken)

cowplot::plot_grid()
```

## Aufgabe 4

Ermittlung des individuellen Beitrags der einzelnen Variablen im Gesamtmodell (leave-one-out Ansatz)

- Bestimmen delta AIC nach @coppes2017 → Vergleich des Gesamtmodells gegenüber einem Modell ohne den entsprechenden Fixeffekt.
- Auftrag auf nächste Woche: Kurze Vorstellung der Modellresultate & Diagnostics im Plenum und Diskussion der Ergebnisse (keine PP-Präsentation nötig)

```{r}

vars <- c("slope_scaled", "forest_prop_scaled", "dist_road_only_scaled", "us_scaled")

# leave-one-out models
modelle <- lapply(vars, function(var) {
  formula <- as.formula(paste("pres_abs ~", paste(setdiff(vars, var), collapse = " + "), "+ (1 | id)"))
  glmer(formula, data = DF_reh_day, family = binomial, na.action = "na.fail")
})


names(modelle) <- paste0("m_", vars)

modelle <- c(list(m_reh_day = m_reh_day), modelle)


bbmle::AICtab(modelle)

```

