---
lesson: Statistik1
knitr:
  opts_chunk: 
    collapse: false 
---

# Statistik 1: Demo

[Demoscript herunterladen (.R)](../purl/Statistik1_Demo.R){.dld}

[Demoscript herunterladen (.qmd)](../purl/Statistik1_Demo.qmd){.dld}


## t-Test

### Daten generieren und anschauen

```{r}
# Je 10 Messwerte für Sorte a und b zu einem Data Frame im long-Format verbinden 

# Messwerte von Cultivar Andro
Messwerte_a <- c(20, 19, 25, 10, 8, 15, 13, 18, 11, 14) 

# Messwerte von Cultivar b
Messwerte_b <- c(12, 15, 16, 7, 8, 10, 12, 11, 13, 10) 

# Bezeichnug der Cultivare in der Tabelle
cultivar <- factor(rep( c("Andro", "Bulli"), each = 10))

# Data frame erstellen 
blume <- data.frame("cultivar" = cultivar, "size" = c(Messwerte_a, Messwerte_b) ) 
```

```{r}
# Boxplots
library(ggplot2)

ggplot(blume, aes(x = cultivar, y = size)) +
  geom_boxplot() +
    stat_summary(fun = mean, geom = "point") # Mittelwerte hinzufügen
```

```{r}
# Histogramme

ggplot(blume, aes(x = size)) +
  geom_histogram(binwidth = 2) +
  facet_wrap(~ cultivar)
```

### Zweiseitiger t-Test

Links der Tilde ("~") steht immer die abhängige Variable, rechts die 
erklärende(n) Variable(n)

```{r}
# Alternativ kann man die Werte auch direkt in die t.test()-Funktion eingeben:
# t.test(Messwerte_a, Messwerte_b)

# Zweiseitig "Test auf a ≠ b" (default)
t.test(size ~ cultivar, data = blume) 
```

### Einseitiger t-Test

```{r}
# Einseitig "Test auf Andro > Bulli"
t.test(size ~ cultivar, alternative = "greater",  data = blume)

# Einseitig "Test auf Andro < Bulli"
t.test(size ~ cultivar, alternative = "less",  data = blume) 
```

### Klassischer t-Test vs. Welch Test

```{r}
# Varianzen gleich: klassischer t-Test
t.test(size ~ cultivar, var.equal = TRUE, data = blume)

# Varianzen ungleich: Welch's t-Test (siehe Titelzeile des R-Outputs!)
t.test(size ~ cultivar, data = blume) # dasselbe wie var.equal = FALSE
```

### Gepaarter t-Test

Gepaarter t-Test: erster Wert von a wird mit erstem Wert von b gepaart, 
zweiter  Wert von a mit zweitem von b ect.

```{r}
# für gepaarten t-Test funktioniert Notation "size ~ cultivar" nicht (mehr)

t.test(blume$size[blume$cultivar == "Andro"], 
       blume$size[blume$cultivar == "Bulli"], 
       paired = TRUE)
```

## Binomialtest

In Klammern übergibt man die Anzahl der Erfolge und die Stichprobengrösse

```{r}
# Anzahl gewählte Frauen im Nationalrat (≙ 38.5 %; Stand 2023)
binom.test(77, 200, p = 0.5) 

# Anzahl gewählte Männer im Nationalrat (≙ 61.5 %; Stand 2023)
binom.test(123, 200, p = 0.5) 
```


Alternativ können auch die Anzahl gewählter Manner und Frauen übergeben werden. 
Die erste Zahl wird als Anzahl der Erfolge definiert die Stichprobengrösse wird 
autmoatisch ausgerechnet

```{r}
binom.test( c(123, 77), p = 0.5) 

# Entspricht die Anzahl Kandidatinnen (≙ 41 %; Stand 2023) dem Anteil Frauen 
# in der Bevölkerung ?
binom.test( c(2399, 3500), p = 0.5) 

# Entspricht der Anteil gewählter Frauen dem Anteil kandidierender Frauen ?
binom.test(77, 200, p = 0.407) 
```

## Chi-Quadrat-Test & Fishers Test

### Direkter Test in R (dazu Werte als Matrix nötig)

```{r}
# Matrix mit Haarfarbe&Augenfarbe-Kombinationen erstellen
# 38 blond&blau, 14 dunkel&blau, 11 blond&braun, 51 dunkel&braun
count <- matrix( c(38, 14, 11, 51), nrow = 2)
count 

# Benennen für Übersicht
rownames(count) <- c("blond", "dunkel") 
colnames(count) <- c("blau", "braun")

count

# Tests durchführen
chisq.test(count)
fisher.test(count)
```


## Abbildungen mit ggplot2 (eigenes Tehme erstellen)

```{r}
library("ggplot2")

ggplot(blume, aes(x = cultivar, y = size)) +
  geom_boxplot()

ggplot(blume, aes(cultivar, size)) +
  geom_boxplot() +
  theme_classic()
```

Definieren von mytheme mit allen gewünschten Settings, das man zu Beginn einer 
Sitzung einmal laden und dann immer wieder ausführen kann

```{r}
# Eigenes Theme erstellen
mytheme <- 
  theme_classic() + 
  theme(axis.line = element_line(linewidth = 0.8, color = "black"), 
        axis.text = element_text(size = 13, color = "black"), 
        axis.title = element_text(size = 15, color = "black"), 
        axis.ticks = element_line(linewidth = 0.8, color = "black"), 
        axis.ticks.length = unit(0.2, "cm"),
        axis.title.y = element_text(vjust = 2.5),
        plot.margin = margin(t = 5.5, r = 5.5, b = 5.5, l = 7)
        )
```

```{r}
# Eigenes Theme anwenden
ggplot(blume, aes(cultivar, size)) + 
  geom_boxplot() + 
  mytheme

# Jetzt können wir noch (box)plotspezifische Verbesserungen vornehmen
t_test <- t.test(size ~ cultivar, blume)

ggplot(blume, aes(cultivar, size)) + 
  geom_boxplot(color = "black", size = 1, width = 0.5) + 
  labs(x = "Cultivar", y = "Size [cm]") +
  stat_summary(fun = mean, geom = "point", size = 3) +
    annotate("text", x = 2, y = 24,
             label = paste0("italic(p) == ", round(t_test$p.value, 3)), 
             parse = TRUE, size = 5) +
  mytheme +
  theme(axis.title.x = element_blank()
  )  
```

