---
lesson: Statistik2
knitr:
  opts_chunk: 
    collapse: false 
---

# Statistik 2: Demo

[Demoscript herunterladen (.R)](../purl/Statistik2_Demo.R){.dld}

[Demoscript herunterladen (.qmd)](../purl/Statistik2_Demo.qmd){.dld}

## ANOVA

### t-test als ANOVA

```{r}
# Dieselben Daten wie für die t-Tests in Statistik 1
Messwerte_a <- c(20, 19, 25, 10, 8, 15, 13, 18, 11, 14) 
Messwerte_b <- c(12, 15, 16, 7, 8, 10, 12, 11, 13, 10) 
cultivar <- factor(rep( c("Andro", "Bulli"), each = 10))
blume <- data.frame("cultivar" = cultivar, "size" = c(Messwerte_a, Messwerte_b) ) 

# Daten anschauen
library(ggplot2)

ggplot(blume, aes(cultivar, size)) +
  geom_boxplot() +
  stat_summary(fun = mean, geom = "point")

# Klassischer t-Test ausführen
t.test(size ~ cultivar, var.equal = TRUE, data = blume)

# ANOVA ausführen
aov_1 <- aov(size ~ cultivar, data = blume)
aov_1

summary(aov_1)
summary.lm(aov_1)
```

### Echte ANOVA

```{r}
# Eine weitere Sorte hinzufügen
Messwerte_c <- c(30, 19, 31, 23, 18, 25, 26, 24, 17, 20)
cultivar <- factor( rep( c("Andro", "Bulli", "Chroma"), each = 10))
blume2 <- data.frame("cultivar" = cultivar, 
                      "size" = c(Messwerte_a, Messwerte_b, Messwerte_c)) 


# Daten als Boxplots anschauen
ggplot(blume2, aes(cultivar, size)) +
  geom_boxplot() +
  stat_summary(fun = mean, geom = "point") 
```

#### Kennzahlen der Daten anschauen

```{r}
#| message: false
library("dplyr")
```

```{r}
blume2 |> 
  group_by(cultivar) |>
  summarise(
    Mean = mean(size), 
    SD = sd(size),
    Min = min(size),
    Max = max(size)
  )

# ANOVA durchführen
aov_2 <- aov(size ~ cultivar, data = blume2)

summary(aov_2)
summary.lm(aov_2)

# Direkt als lineares Modell
lm_1 <- lm(size ~ cultivar, data = blume2)
summary(lm_1)
```

### Tukeys Posthoc-Test

```{r}
library(multcomp)

# ANOVA und Posthoc-Test durchführen
aov_2 <- aov(size ~ cultivar, data = blume2)
posthoc <- glht(aov_2, linfct = mcp(cultivar = "Tukey"))
summary(posthoc)
cld(posthoc)

# Darstellung der Ergebnisse mit Post-Hoc-Labels über Boxplots

# Labels des Posthoc-Tests extrahieren
letters <- cld(posthoc)

labels <- data.frame(
  cultivar = names( letters$mcletters$Letters), 
  letters = letters$mcletters$Letters)

# In Plot darstellen
ggplot(blume2, aes(cultivar, size)) +
  geom_boxplot() +
  geom_text(data = labels, aes(x = cultivar, y = 33, label = letters)) +
  stat_summary(fun = mean, geom = "point")
```

### 2-faktorielle ANOVA

```{r}
# Daten generieren
Messwerte_d <- c(10, 12, 11, 13, 10, 25, 12, 30, 26, 13)
Messwerte_e <- c(15, 13, 18, 11, 14, 25, 39, 38, 28, 24)
Messwerte_f <- c(10, 12, 11, 13, 10, 9, 2, 4, 7, 13)

blume3 <- data.frame(
    cultivar = c( rep("Andro", 20), rep("Bulli", 20), rep("Chroma", 20)),
    house = factor( c(rep(c(rep("yes", 10), rep("no", 10)), 3))),
    size = c(Messwerte_a, Messwerte_b, Messwerte_c, Messwerte_d, Messwerte_e, Messwerte_f)
)

table(blume3$cultivar, blume3$house)
```

```{r}
# Daten mit Boxplots anschauen
ggplot(blume3, aes(x = interaction(cultivar, house), y = size, fill = cultivar)) +
  geom_boxplot() 

aov_3 <- aov(size ~ cultivar + house, data = blume3)
summary(aov_3)

aov_4a <- aov(size ~ cultivar + house + cultivar:house, data = blume3)
summary(aov_4a)
         
# Kurzschreibweise: "*" bedeutet, dass Interaktion zwischen cultivar und house 
# eingeschlossen wird
aov_4b <- aov(size ~ cultivar * house, data = blume3)
summary(aov_4b)
summary.lm(aov_4b)

# Interaktionsplots
ggplot(blume3, aes(cultivar, size, color = house, group = house)) +
  stat_summary(fun = mean, geom = "point", size = 3) +
  stat_summary(fun = mean, geom = "line", linewidth = 1) 

ggplot(blume3, aes(house, size, color = cultivar, group = cultivar)) +
  stat_summary(fun = mean, geom = "line", size = 1) +
  stat_summary(fun = mean, geom = "point", size = 3) 
```

## Modelldiagnostik

### Beispiel Modelldiagnostik

```{r}
# 4 Plots in einem Fenster
par(mfrow = c(2, 2))
plot(aov_4b)
```

## Nicht-parametrische Alternativen, wenn Modellannahmen massiv verletzt sind

```{r}
# Nicht-parametrische Alternative zu t-Test

library(coin)
wilcox_test(size ~ cultivar, data = blume) 
```

### Kruskal-Wallis-Test bei starken Abweichungen von der Normalverteilung, aber ähnlichen Varianzen

```{r}

# Zum Vergleich normale ANOVA noch mal
summary(aov_2)

# Kruskal-Wallis-Test
kruskal_test(size ~ cultivar, data = blume2)

library("FSA")
# Post-Hoc mit korrigierten p-Werte nach Bejamini-Hochberg
dunnTest(size ~ cultivar, method = "bh", data = blume2)
```

### Welch-Test bei erheblicher Heteroskedastizität, aber relative normal/symmetrisch verteilten Residuen

```{r}
# Welch-Test
oneway.test(size ~ cultivar, var.equal = F, data = blume2)
```
