---
lesson: Statistik5
knitr:
  opts_chunk: 
    collapse: false
---

# Statistik 5: Demo

[Demoscript herunterladen (.R)](../purl/Statistik5_Demo.R){.dld}

[Demoscript herunterladen (.qmd)](../purl/Statistik5_Demo.qmd){.dld}

```{r}
#| message: false
library(readr)
library(ggplot2)
library(tibble)
```

## von LMs zu GLMs

```{r}
# Daten erstellen und anschauen
strand <- tibble(
  Temperatur = c(10, 12, 16, 20, 24, 25, 30, 33, 37),
  Besucher = c(40, 12, 50, 500, 400, 900, 1500, 900, 2000)
)

ggplot(strand, aes(Temperatur, Besucher)) +
  geom_point() +
  xlim(0, 40) +
  theme_classic()
```

```{r}
# Modell definieren und anschauen
lm_strand <- lm(Besucher ~ Temperatur, data = strand)
summary(lm_strand)

# Modellvalidierung
par(mfrow = c(2, 2))
plot(lm_strand)
```

```{r}
ggplot(strand, aes(x = Temperatur, y = Besucher)) +
  geom_point() +
  xlim(0, 40) +    
  geom_smooth(method = "lm") +
  theme_classic()
```


```{r}
# GLMs definieren und anschauen

# ist dasselbe wie ein LM
glm_gaussian <- glm(Besucher ~ Temperatur, family = "gaussian", data = strand) 
summary(glm_gaussian)
```


## Poisson Regression

```{r}
# Poisson passt besser zu den Daten 
glm_poisson <- glm(Besucher ~ Temperatur, family = "poisson", data = strand) 
summary(glm_poisson)
```

Rücktransformation der Werte auf die orginale Skala (Hier Exponentialfunktion 
da family = possion als Link-Funktion den natürlichen Logarithmus (log) verwendet) 
Besucher = exp(3.50 + 0.11 Temperatur/°C)

```{r}
# So kann man auf die Coefficients des Modells "extrahieren" und dann mit[] 
# auswählen
glm_poisson$coefficients 

# Anzahl besucher bei 0°C
exp(glm_poisson$coefficients[1])

# Anzahl besucher bei 30°C
exp(glm_poisson$coefficients[1] + 30 * glm_poisson$coefficients[2]) 

# Test Overdispersion
library("performance")
check_overdispersion(glm_poisson)
```
-> Es liegt Overdispersion vor. Darum quasipoisson wählen.

```{r}
glm_quasipoisson <- glm(Besucher ~ Temperatur,  family = "quasipoisson", 
                        data = strand)
summary(glm_quasipoisson)

# zum Vergleich
summary(glm_poisson)
```

-> Die Outputs von glm_poisson und glm_quasipoisson sind bis auf die p-Werte identisch.

```{r}
ggplot(data = strand, aes(x = Temperatur, y = Besucher)) +
  geom_point() +
  xlim(0, 40) +    
  geom_smooth(method = "lm", color = "blue", se = FALSE) +
  geom_smooth(method = "glm", method.args = list(family = "poisson"), 
                color = "red", se = FALSE) +
  geom_smooth(method = "glm", method.args = list(family = "quasipoisson"), 
                  color = "green", linetype = "dashed", se = FALSE) +
  annotate(geom = "text", x = 4, y = 2000, label = "gaussian", color = "blue") +
  annotate(geom = "text", x = 4, y = 1800, label = "poisson", color = "red") +
  annotate(geom = "text", x = 4, y = 1600, label = "quasipoisson", 
           color = "green") +
  theme_classic()
```


## Logistische Regression

```{r}
bathing <- tibble(
  temperatur = c(1, 2, 5, 9, 14, 14, 15, 19, 22, 24, 25, 26, 27, 28, 29),
  badend = c(0, 0, 0, 0, 0, 1, 0, 0, 1, 0, 1, 1, 1, 1, 1)
)

ggplot(bathing, aes(x = temperatur, y = badend)) +
  geom_point() +
  xlim(0, 30) +
  theme_classic()

# Logistisches Modell definieren
glm_logistic <- glm(badend ~ temperatur, family = "binomial", data = bathing)
summary(glm_logistic)

# Modeldiagnostik (godness of fit test, wenn nicht signifikant, dann OK)
1 - pchisq(glm_logistic$deviance, glm_logistic$df.resid)

# Modelldiagnostik mit funktion "DHARMa"
library(DHARMa)
set.seed(123)
simulateResiduals(fittedModel = glm_logistic, plot = TRUE, n = 1000)
```

```{r}
# Modellergebnis

# Area Under the Curve (AUC)
library("performance")
performance_roc(glm_logistic)

# pseudo-R² (library "performance")
r2(glm_logistic)

# Steilheit der Beziehung (relative Änderung der odds bei x + 1 vs. x)
exp(glm_logistic$coefficients[2])

# LD50 (also hier: Temperatur, bei der 50% der Touristen baden)
-glm_logistic$coefficients[1] / glm_logistic$coefficients[2]

# oder
library("MASS")
dose.p(glm_logistic, p = 0.5)

# Plotting
ggplot(data = bathing, aes(x = temperatur, y = badend)) +
  geom_point() +
  xlim(0, 30) +
  labs(x = "Temperature (°C)", y = "% Bathing") +
  geom_smooth(method = "glm", method.args = list(family = "binomial"), se = FALSE) +
  theme_classic()
```

## Binominale Regression
```{r}
library("doBy")
?budworm

data(budworm)
str(budworm)
summary(budworm)
```

Die Insektiziddosen wurden als Zweierpotenzen gewählt (d.h. jede Dosis ist 
doppelt so hoch wie die vorhergehende Dosis). Da wir von einer multiplikativen 
Wirkung der Dosis ausgehen, ist es vorteilhaft, die Werte mit einem Logarithmus 
mit Basis 2 zu logarithmieren.

```{r}
budworm$ldose <- log2(budworm$dose)

# Das Modell kann auf zwei verschiedene Varianten spezifiziert werden 
glm_binomial <- glm( cbind( ndead, ntotal-ndead) ~ ldose*sex, family = binomial, data = budworm)

glm_binom <- glm(ndead/ntotal ~ ldose*sex, family = binomial, weights = ntotal, data = budworm)

coef(glm_binomial)
coef(glm_binom)
# Das Resultat ist identisch

# Modelloptimierung
drop1(glm_binomial, test = "Chisq")
glm_binomial_2 <- update( glm_binomial, .~.-sex:ldose)
drop1(glm_binomial_2, test = "Chisq")

# Validate Model
library(DHARMa)
set.seed(123)
simulateResiduals(glm_binomial_2, plot = TRUE, n = 1000)

# Resultat und Visualisierung
summary(glm_binomial_2)
# Modellgüte (pseudo-R²)
1 - (glm_binomial_2$dev / glm_binomial_2$null)

# ld 50 Female (cf = c(1, 2) = Intercept und dosis)
( ld50_feamle <- dose.p(glm_binomial_2, cf = c(1, 2)) ) 

# Zurücktransformieren
2^ld50_feamle

# ld 50 male
# dose.p(glm_binomial_2, cf = c(1, 2, 3)) 
# funktioniert nicht wir müssen es manuell ausrechnen
ld50_male <- 
  -(glm_binomial_2$coefficients[1] + glm_binomial_2$coefficients[2] ) /
  glm_binomial_2$coefficients[3]

# Zurücktransformieren
2^ld50_male

# Männliche Tiere reagieren wesentlich empfindlicher auf das Insektizid
```

```{r}
#| message: false
#| warning: false
# Visualisierung
ggplot(budworm, aes(x = ldose, y = ndead / 20, color = sex)) +
  geom_point() +
  geom_smooth(method = "glm", 
              method.args = list(family = "binomial"), se = FALSE) +
  labs(x = "Dose", y = "Probability dead") +
    scale_x_continuous(
    breaks = log2(c(1, 2, 4, 8, 16, 32)),
    labels = c(1, 2, 4, 8, 16, 32)) +
  theme_classic()
```

