---
lesson: Statistik 8
knitr:
  opts_chunk: 
    collapse: false
musterloesung: false
---

# Statistik 8: Übung

- Datensatz *crime.csv*

Raten von 7 Kriminalitätsformen pro 100000 Einwohner und Jahr für die 
Bundesstaaten der USA

- **(a) Führt eine k-means- Clusteranalyse durch.**
- **(b) Überlegt bzw testet wieviele Cluster sinnvoll sind** 
- **(c)** Abschliessend entscheidet euch für eine Clusterung und **vergleicht die erhaltenen Cluster bezüglich der Kriminalitätsformen mittels ANOVA und interpretiert die Cluster entsprechend.**

**Hinweis:**
Wegen der sehr ungleichen Varianzen muss auf jeden Fall eine Standardisierung 
stattfinden, damit Distanzen zwischen den verschiedenen Kriminalitätsraten sinnvoll 
berechnet werden können

- Bitte erklärt und begründet die einzelnen Schritte, die ihr unternehmt, um zu 
diesem Ergebnis zu kommen. Dazu erstellt bitte ein mit Quarto generiertes 
pdf-Dokument, in das ihr Schritt für Schritt den verwendeten R-Code, die dazu 
gehörigen Ausgaben von R, eure Interpretation derselben und die sich ergebenden 
Schlussfolgerungen für das weitere Vorgehen dokumentieren.
- Formuliert abschliessend einen Methoden- und Ergebnisteil 
(ggf. incl. adäquaten Abbildungen) zu dieser Untersuchung in der Form einer 
wissenschaftlichen Arbeit (ausformulierte schriftliche Zusammenfassung, mit je 
einem Absatz von ca. 60-100 Worten, resp. 3-8 Sätzen für den 
Methoden- und Ergebnisteil). D. h. alle wichtigen Informationen sollten enthalten 
sein, unnötige Redundanz dagegen vermieden werden.
- **Zu erstellen sind (a) Ein quarto generiertes html-Dokument mit begründetem Lösungsweg (Kombination aus R-Code, R Output und dessen Interpretation) und (b) ausformulierter Methoden- und Ergebnisteil**


::::{.content-hidden unless-meta="musterloesung"}

:::{.callout-note}



## Lösung Übung 8

- [Lösungstext als Download](Statistik8_Loesung.pdf)


[Demoscript herunterladen (.R)](../purl/Statistik8_Uebung.R){.dld}

[Demoscript herunterladen (.qmd)](../purl/Statistik8_Uebung.qmd){.dld}

```{r}
#| message: false
library("readr")
library("ggplot2")
library("tibble")
```


```{r}
#| message: false
crime <- 
  read_delim("./datasets/stat/crime.csv", delim = ";", col_names = TRUE) |>
  column_to_rownames(var = "State")

str(crime)
summary(crime)
```

```{r}
crimez <- scale(crime)
```

„scale“ führt eine Standardisierung (z-Transformation) durch, so dass alle Variablen anschiessend einen Mittelwert von 0 und eine SD von 1 haben. Anschliessend wird das SSI-Kriterium getestet und zwar für Partitionierungen von 2 bis 6 Gruppen (wie viele Gruppen man maximal haben will, muss man pragmatisch nach der jeweiligen Fragestelltung entscheiden).

```{r}
library("vegan")
set.seed(123)
km_cascade <- cascadeKM(crimez, inf.gr = 2, sup.gr = 6, iter = 100, criterion = "ssi")

km_cascade$results
km_cascade$partition

# k-means visualisation
library("cclust")
plot(km_cascade, sortg = TRUE)
```

Nach SSI ist die 4-Gruppenlösung die beste, mit dieser wird also weitergerechnet.

```{r}
# 4 Kategorien sind nach SSI offensichtlich besonders gut
set.seed(123)
kmeans_1 <- kmeans(crimez, 4, nstart = 100)

kmeans_1
kmeans_1$size

#  Clustering-Resultat in Ordinationsplots darstellen
library(factoextra)

fviz_cluster(kmeans_1, data = crimez) +
  theme_classic() +
  theme(plot.title = element_blank())


# File für ANOVA (Originaldaten der Vorfälle, nicht die ztransformierten)
crime_KM4 <- data.frame(crime, kmeans_1[1])
crime_KM4$cluster <- as.factor(crime_KM4$cluster)
crime_KM4
str(crime_KM4)
```


Damit die Boxplots und die ANOVA direkt interpretierbar sind, werden für diese, anders als für die Clusterung, die untransformierten Incidenz-Werte verwendet (also crime statt crimez). Die Spalte mit der Clusterzugehörigkeit im Fall von k-means mit 4 Clustern hängt man als Spalte an (Achtung: muss als Faktor definiert werden!).

Anschliessend kann man die 7 ANOVAs rechnen, die Posthoc-Vergleiche durchführen und die zugehörigen Boxplots mit Buchstaben für die homogenen Gruppen erzeugen. Sinnvollerweise gruppiert man die Abbildungen gleich, z. B. je 2 x 2. 

```{r}
library("multcomp")

aov_Murder <- aov(Murder ~ cluster, data = crime_KM4)
summary(aov_Murder)
letters <- cld( glht(aov_Murder, linfct = mcp(cluster = "Tukey")))
cld_letters <- data.frame(cluster = names(letters$mcletters$Letters), 
                          letters = letters$mcletters$Letters)
f_Murder <-
  ggplot(crime_KM4, aes(x = cluster,  y = Murder)) + 
  geom_boxplot() +
  geom_text(data = cld_letters, aes(label = letters, x = c(1:4), y = max(crime_KM4$Murder) * 1.2)) +
  ylim(0, max(crime_KM4$Murder) * 1.2) +
  theme_classic()
#
aov_Rape <- aov(Rape ~ cluster, data = crime_KM4)
summary(aov_Rape)
letters <- cld(glht(aov_Rape, linfct = mcp(cluster = "Tukey")))
cld_letters <- data.frame(cluster = names(letters$mcletters$Letters), 
                          letters = letters$mcletters$Letters)
f_Rape <-
  ggplot(crime_KM4, aes(x = cluster,  y = Rape)) + 
  geom_boxplot() +
  geom_text(data = cld_letters, aes(label = letters, x = c(1:4), y = max(crime_KM4$Rape)* 1.2)) +
  ylim(0, max(crime_KM4$Rape) * 1.2) +
  theme_classic()
#
aov_Robbery <- aov(Robbery ~ cluster, data = crime_KM4)
summary(aov_Robbery)
letters <- cld(glht(aov_Robbery, linfct = mcp(cluster = "Tukey")))
cld_letters <- data.frame(cluster = names(letters$mcletters$Letters), 
                          letters = letters$mcletters$Letters)
f_Robbery <-
  ggplot(crime_KM4, aes(x = cluster,  y = Robbery)) + 
  geom_boxplot() +
  geom_text(data = cld_letters, aes(label = letters, x = c(1:4), y = max(crime_KM4$Robbery) * 1.2)) +
  ylim(0, max(crime_KM4$Robbery) * 1.2) +
  theme_classic()
#
aov_Assault <- aov(Assault ~ cluster, data = crime_KM4)
summary(aov_Assault)
letters <- cld(glht(aov_Rape, linfct = mcp(cluster = "Tukey")))
cld_letters <- data.frame(cluster = names(letters$mcletters$Letters), 
                          letters = letters$mcletters$Letters)
f_Ausault <-
  ggplot(crime_KM4, aes(x = cluster,  y = Assault)) + 
  geom_boxplot() +
  geom_text(data = cld_letters, aes(label = letters, x = c(1:4), y = max(crime_KM4$Assault) * 1.2)) +
  ylim(0, max(crime_KM4$Assault) * 1.2) +
  theme_classic()
#
aov_Burglary <- aov(Burglary ~ cluster, data = crime_KM4)
summary(aov_Burglary)
letters <- cld(glht(aov_Burglary, linfct = mcp(cluster = "Tukey")))
cld_letters <- data.frame(cluster = names(letters$mcletters$Letters), 
                          letters = letters$mcletters$Letters)
f_Burglary <-
  ggplot(crime_KM4, aes(x = cluster,  y = Burglary)) + 
  geom_boxplot() +
  geom_text(data = cld_letters, aes(label = letters, x = c(1:4), y = max(crime_KM4$Burglary)* 1.2)) +
  ylim(0, max(crime_KM4$Burglary) * 1.2) +
  theme_classic()
#
aov_Theft <- aov(Theft ~ cluster, data = crime_KM4)
summary(aov_Theft)
letters <- cld(glht(aov_Theft, linfct = mcp(cluster = "Tukey")))
cld_letters <- data.frame(cluster = names(letters$mcletters$Letters), 
                          letters = letters$mcletters$Letters)
f_Theft <-
  ggplot(crime_KM4, aes(x = cluster,  y = Theft)) + 
  geom_boxplot() +
  geom_text(data = cld_letters, aes(label = letters, x = c(1:4), y = max(crime_KM4$Theft)* 1.2)) +
  ylim(0, max(crime_KM4$Theft) * 1.2) +
  theme_classic()
#
aov_Vehicle <- aov(Vehicle ~ cluster, data = crime_KM4)
summary(aov_Vehicle)
letters <- cld(glht(aov_Vehicle, linfct = mcp(cluster = "Tukey")))
cld_letters <- data.frame(cluster = names(letters$mcletters$Letters), 
                          letters = letters$mcletters$Letters)
f_Vehicle <-
  ggplot(crime_KM4, aes(x = cluster,  y = Vehicle)) + 
  geom_boxplot() +
  geom_text(data = cld_letters, aes(label = letters, x = c(1:4), y = max(crime_KM4$Vehicle) * 1.2)) +
  ylim(0, max(crime_KM4$Vehicle) * 1.2) +
  theme_classic()

library(patchwork)

  f_Murder + f_Rape + f_Robbery  + 
  f_Ausault + f_Burglary + f_Theft +
  f_Vehicle +
  plot_layout(ncol = 3, nrow = 3)
```

Die Boxplots erlauben jetzt auch eine Beurteilung der Modelldiagnostik: 
Die Residuen sind hinreichend normalverteilt (symmetrisch) 

:::
:::: 
